臺灣臺北地方法院刑事判決　　　　　　 100年度重訴字第15號
公　訴　人　臺灣臺北地方法院檢察署檢察官
被　　　告　蔡鴻昌
選任辯護人　王東山律師
　　　　　　許富雄律師
被　　　告　陳和成
選任辯護人　李詩皓律師
被　　　告　李介能
指定辯護人　本院公設辯護人　唐禎琪
上列被告等因殺人等案件，經檢察官提起公訴（臺灣臺北地方法
院檢察署99年度偵字第28017 號），本院判決如下：
    主  文
陳和成殺人，處有期徒刑拾肆年，禠奪公權捌年，扣案如附表編
號一、二所示之物均沒收之。又共同犯殺人未遂罪，處有期徒刑
拾年，褫奪公權伍年，扣案如附表編號一、二所示之物均沒收之
。又犯非法持有可發射子彈具有殺傷力之槍枝罪，處有期徒刑伍
年，併科罰金新臺幣貳拾萬元，罰金如易服勞役，以新臺幣壹仟
元折算壹日，扣案如附表所示之物均沒收之。應執行有期徒刑貳
拾捌年，併科罰金新臺幣貳拾萬元，禠奪公權捌年，罰金如易服
勞役，以新臺幣壹仟元折算壹日，扣案如附表所示之物，均沒收
之。
蔡鴻昌共同犯殺人未遂罪，處有期徒刑捌年，褫奪公權肆年；又
共同犯殺人未遂罪，處有期徒刑捌年，褫奪公權肆年，扣案如附
表編號一、二所示之物均沒收之。應執行有期徒刑拾年，褫奪
公權肆年，扣案如附表編號一、二所示之物均沒收之。
李介能犯非法寄藏子彈罪，處有期徒刑陸月，併科罰金新台幣伍
萬元，罰金如易服勞役，以新台幣壹仟元折算壹日，扣案如附表
編號三所示之物均沒收之。又犯非法寄藏可發射子彈具有殺傷力
之槍枝罪，處有期徒刑壹年拾月，併科罰金新臺幣拾萬元，罰金
如易服勞役，以新臺幣壹仟元折算壹日，扣案如附表編號一及編
號二所示之物均沒收之。應執行有期徒刑貳年，併科罰金新臺幣
拾萬元，罰金如易服勞役，以新臺幣壹仟元折算壹日，緩刑伍
年，緩刑期間付保護管束，並向指定之政府機關、政府機構、行
政法人、社區或其他符合公益目的之機構或團體，提供貳佰小時
之義務勞務，扣案如附表所示之物均沒收之。
    事  實
一、陳和成明知可發射子彈具有殺傷力之改造手槍及子彈，均屬
    槍砲彈藥刀械管制條例列管之槍彈，未經主管機關許可不得
    持有，竟於民國93年間11、12月間起，在臺北縣中和市（嗣
    改制為新北市中和區○○○路與中正路口，以新台幣（下同
    ）3 萬元向姓名年籍不詳自稱「劉先生」之人，購買具有殺
    傷力之仿BERETTA 廠M-9 型半自動手槍製造之槍枝，換裝土
    造金屬槍管而成之改造手槍1 枝（含彈匣1 個、槍枝管制編
    號為0000000000號），及直徑8.9 ±0.5 公厘之非制式子彈
    7 顆、口徑12規度（GAUGE ）之制式霰彈3 顆後，將此槍彈
    置其位於臺北縣中和市○○路47巷10號2 樓住處內，而無故
    持有可發射子彈具有殺傷力之改造手槍及子彈，嗣先於99年
    12 月 上旬某日將該3 顆霰彈交給李介能寄藏，又於同年12
    月26 日 晚間8 時許將該手槍（含彈匣）及本案槍擊案後（
    詳後述）所餘之子彈2 顆交給李介能寄藏，迄同年12月27日
    晚間9時 許及同月28日凌晨1 時25分許，為警在李介能下述
    住處內先後查扣該手槍（含彈匣）與2 顆子彈、3 顆霰彈。
二、李介能明知具有殺傷力之子彈，屬槍砲彈藥刀械管制條例列
    管之槍彈，未經主管機關許可不得持有、寄藏，竟因陳和成
    於99年12月上旬某日囑李介能為其藏放上揭3 顆制式霰彈，
    即基於非法寄藏子彈之犯意，將此3 顆制式霰彈寄藏在其位
    於新北市○○區○○街101 巷3 弄5 號1 樓住處內，而於99
    年12月28日凌晨1 時25分許，為警在其上揭住處查獲並扣得
    此3 顆制式霰彈（其中1 顆因鑑定擊發，現餘2 顆）。
三、蔡鴻昌於99年12月26日凌晨4 時許，與友人在台北市○○區
    ○○路1 段55號「錢櫃KTV 中華店」飲酒作樂後，因不明原
    因去電友人陳和成前來，陳和成以為蔡鴻昌與他人發生衝突
    ，即持上揭具有殺傷力之改造手槍1 支（含彈匣）及其內子
    彈7 顆，前往該處與蔡鴻昌會合，2 人旋於當日凌晨5 時左
    右進入位於臺北市○○區○○路103 號「萊爾富便利商店」
    （下以「超商」稱之）內，陳和成並在該店內，將該改造手
    槍取出置於所攜之手提包內，使蔡鴻昌知悉自己攜帶槍枝前
    來之事實，嗣又先後走出並在超商大門前方之與人行道相鄰
    之騎樓處飲食聊天。迄當日凌晨5 時25分左右，原在「錢櫃
    KTV 」包廂作樂之林祐緯亦走至該超商購物，同時間又以行
    動電話與他人聯繫，當林祐緯步出該超商且走至蔡鴻昌及陳
    和成前方時，蔡鴻昌及陳和成因覺林祐緯講話聲音太大，遂
    以不遜語氣令林祐緯降低音量，雙方即生口角，林祐緯因此
    心生不滿，而去電斯時在「錢櫃KTV 」包廂內之友人曾博群
    ，要曾博群下樓陪同前去理論，林祐緯及曾博群2 人乃於當
    日凌晨5 時29分左右，共同沿騎樓走至該超商前方，欲與斯
    時坐在騎樓機車上之蔡鴻昌及站立其旁之陳和成理論，陳和
    成見渠2 人前來，認來意不善，遂先向外退至衡陽路人行道
    處，並自手提包內取出上開改造手槍預作準備，不知有槍之
    林祐緯及曾博群則仍一前一後繼續往蔡鴻昌所坐機車處走去
    ，林祐緯更快步地走向人行道，而與陳和成扭打，曾博群則
    在後方質問斯時仍坐在機車上之蔡鴻昌，此時陳和成即單獨
    基於殺人犯意，先以左手勒住林祐緯背部，同時以右手持該
    手槍近距離地緊對林祐緯之左胸腹部擊發1 槍，子彈即自林
    祐緯左肋腰際及左肋緣下方（離足約103 公分至106 公分處
    ）、左前腋腺內側6 公分外側射入，並向右下方貫穿左肋腰
    際及腸道並損傷腰椎而停留在右後背區，因此造成林祐緯第
    3 腰椎壓迫性骨折而局部癱瘓，林祐緯即立時喪失行動能力
    而無法動彈。值此同時，曾博群亦往衡陽路人行道走去，陳
    和成見狀，舉槍欲射擊曾博群，曾博群即上前抓住陳和成雙
    手以壓制，雙方於拉扯中，陳和成則奮力持槍瞄準曾博群之
    頭臉部接續扣下扳機擊發2 槍，惟因曾博群閃躲及同時間以
    手稍推開陳和成之右手，致陳和成射偏而擊中曾博群之左肩
    及左上臂，其中1 槍自左肩射入、左上臂射出，另1 槍自左
    上臂射入，子彈卡在左肩胛骨下，嗣陳和成接續扣發第3 槍
    ，幸未擊中，同時間蔡鴻昌見陳和成已開槍而甚可能造成曾
    博群死亡結果，亦與陳和成基於殺人犯意聯絡，起身向曾博
    群臉頰揮拳復持安全帽敲擊曾博群頭部數下，致曾博群受有
    頭皮3 處裂傷（長度各約2 公分、4 公分及2 公分），曾博
    群受此攻擊，為求自保乃奮力甩開陳和成雙手並越過衡陽路
    而向對面逃離，嗣再跑回「錢櫃KTV 」大廳求援。值此同時
    ，林祐緯則因上揭槍傷當場喪失行動能力，而於5 時30分左
    右仰倒於超商大門前與人行道相鄰之騎樓處。蔡鴻昌見狀仍
    氣憤難消，見林祐緯斯時已因槍傷倒臥地上無法動彈，明知
    倘再以強暴手段對渠要害部位施加攻擊，甚有可能致於死地
    ，猶起意致林祐緯於死，而與陳和成基於殺害林祐緯之犯意
    聯絡，於5 時31分左右走回林祐緯倒臥處，接續以腳踹踏及
    持安全帽毆擊林祐緯之頭臉部，陳和成則承續其開槍殺害林
    祐緯之殺人犯意，見蔡鴻昌攻擊林祐緯，亦隨之返回林祐緯
    倒臥處，並與蔡鴻昌共同以腳踹踏林祐緯之頭臉部，直至5
    時33分左右方停手，致林祐緯受有頭部外傷、右臉擦傷、舌
    裂傷、門齒及右顳額區之鈍挫傷併下顎骨骨折之傷害。陳和
    成及蔡鴻昌旋即分別搭車逃逸。林祐緯及曾博群嗣經送醫急
    救，林祐緯於100 年1 月27日凌晨4 時23分，因上揭槍擊所
    致腹腔單一槍擊傷致腸穿孔併發肺炎、菌血症、呼吸衰竭及
    敗血性休克而不治死亡；曾博群則幸未死亡。
四、李介能明知可發射子彈具有殺傷力之改造手槍及子彈，均屬
    槍砲彈藥刀械管制條例列管之槍彈，未經主管機關許可不得
    持有、寄藏，而因陳和成於上揭殺人犯行後，即於當日即99
    年12月26日晚間8 時許，將上開改造手槍及彈匣內之子彈2
    顆攜往李介能位於新北市○○市○○街101 巷3 弄5 號住處
    要求李介能為其藏放，李介能即另行起意而基於為他人非法
    寄藏槍彈之犯意，將此具有殺傷力改造手槍1 枝及子彈2 顆
    ，寄藏於渠位於新北市○○市○○街101 巷3 弄5 號住處。
    嗣於99年12月27日晚間9 時許，為警在李介能上揭住處查獲
    並扣得上開改造手槍1 枝及子彈2 顆（其中1 顆因鑑定擊發
    ，現餘1 顆；另有完整1 顆子彈則因陳和成不慎遺落於上揭
    殺人現場，經警至現場蒐證時查扣，亦經鑑定而擊發）。
五、案經林祐緯之母許秋紅、曾博群訴由台北市政府警察局中正
    第一分局報告臺灣臺北地方法院檢察署檢察官偵查起訴。
    理  由
壹、被告蔡鴻昌及陳和成所犯殺人罪部分：
一、訊據被告蔡鴻昌、陳和成2 人固不否認曾於上開時間、地點
    與被害人林祐緯、曾博群發生衝突，被告陳和成以所持手槍
    先後開槍射中林祐緯1 槍及曾博群2 槍，被告蔡鴻昌又持安
    全帽及腳踹踢之方式傷害倒臥地上之林祐緯，而林祐緯嗣因
    槍擊傷送醫救治後死亡等事實，惟陳和成及蔡鴻昌均否認有
    何殺害曾博群及林祐緯之犯行：
    (一)被告陳和成辯稱：當日凌晨我在家接獲蔡鴻昌來電，似乎
      與人發生衝突，我便攜帶槍彈至該處與蔡鴻昌會合，方知
      蔡鴻昌喝醉胡言亂語，之後我們在超商前飲食休息，後來
      林祐緯從超商出來說話很大聲，我叫他說話小聲一點，蔡
      鴻昌亦與林祐緯發生口角，林祐緯離開不久，我看到他跟
      曾博群一起過來，隨即與我們發生衝突，當我被林祐緯毆
      打時，我用手提包擋，手槍即從手提包內掉出來，我與林
      祐緯旋上前搶槍拉扯，林祐緯就拉住我的手，此時我感覺
      後方遭人毆打，便回頭持槍敲擊後方之人，沒想到打到蔡
      鴻昌頭部，我與蔡鴻昌便跌倒在地，我站起來後，林祐緯
      又繼續前來搶槍，我不小心誤扣板機擊中林祐緯，幾秒後
      蔡鴻昌又爬起來腳踢林祐緯，而將林祐緯踢倒在地，我與
      蔡鴻昌即上前分別以腳踹踢及持安全帽攻擊林祐緯之身體
      及頭部，之後我看到曾博群自後方要攻擊我，我便轉身向
      前1 、2 步而與曾博群面對面，曾博群即以雙手抓住我雙
      臂，我因嚇到故又誤扣板機擊中曾博群，曾博群旋即倒地
      ，此時我轉頭看到蔡鴻昌還在打林祐緯，便叫蔡鴻昌停手
      ，後來發現彈匣掉落地面而上前撿拾，未注意到曾博群如
      何離開，我並無殺害林祐緯及曾博群之殺人故意。
    (二)被告蔡鴻昌辯稱：當天凌晨我在錢櫃KTV 唱完歌後，去電
      給陳和成要續攤，陳和成抵達後並未告訴我他有帶槍，我
      亦不知陳和成帶槍到現場，之後我們坐在超商前方吃東西
      ，並與林祐緯發生口角，嗣後林祐緯協同曾博群回到現場
      時，我仍坐在超商前機車上吃東西，我看到林祐緯動手打
      陳和成，我便上前要幫陳和成，但我不知被誰打到頭而暫
      時暈眩，意識回復時便發現林祐緯已倒在地上，我以為是
      林祐緯打我，因氣憤難消，遂持安全帽打林祐緯身體及頭
      部，之後我就坐車逃離現場，我根本未曾動手打曾博群，
      衝突過程中亦未曾聽到槍聲，我並無殺害林祐緯及曾博群
      之殺人犯意等語。
二、經查：
    (一)被害人曾博群及林祐緯於上開時地受槍傷後，分別送往國
      立臺灣大學醫學院附設醫院（下稱臺大醫院）及臺北市立
      聯合醫院和平院區（下稱和平醫院）救治，而林祐緯延至
      100 年1 月27日不治死亡。渠2 人之傷勢及林祐緯之死因
      分別如下：
      依偵查卷附曾博群之臺大醫院診斷證明書及病歷記錄所
        載，曾博群係因槍傷而於99年12月26日至該院急診並住
        院，接受清創縫合及子彈取出手術。次經本院向臺大醫
        院函查曾博群之傷勢，據臺大醫院100 年7 月20日校附
        醫秘字第1000903202號函所附回覆意見表所載：「被害
        人曾博群於99年12月26日送至臺大醫院時，身上共中2
        槍，其中1 槍之射入口在左肩部，射出口在左上背；另
        1 槍之射入口在左上臂，子彈卡在左肩胛骨下，故並無
        射出口。且除前述槍傷外，另有3 處頭皮裂傷，2 裂傷
        均位於頭頂處，另1 處裂傷位於頭頂左後方，長度各約
        為2 公分、4 公分及2 公分。」等語明確，亦有該覆函
        在卷可查。
      至林祐緯之死因及所受傷勢，依偵查卷附法務部法醫研
        究所100 年4 月21日法醫理字第1000001646號函所附鑑
        定報告書所載：「七、死亡經過研判：(一)死者經確認為
        林祐緯，於99年12月26日5 時30分許疑遭槍擊，倒臥臺
        北市○○區○○路103 號前，經送臺北市立聯合醫院和
        平院區急救32天，延至100 年1 月27日4 時23分許宣告
        不治死亡。(二)依林祐緯病歷資料顯示：1.出院診斷：(1)
        腹部槍擊傷，子彈存留。(2)休克。(3)左腎創傷併內出血
        。(4)空腸有三處貫穿傷口，橫結腸撕裂傷。(5)第3 腰椎
        壓迫性骨折併神經損傷，局癱。(6)頭部外傷，舌頭撕裂
        傷，右臉擦傷。(7)腸道吻合性浸漏手術。(8)肺炎、呼吸
        衰竭、菌血症。2.X 光發現：(1)右額區有皮下軟組織腫
        大。(2)腹部槍擊傷併第3 腰椎貫穿骨折及膜囊出血。(3)
        腹血。(4)子彈位於右後背區。(三)1.依解剖發現死者門齒
        及右顳額區有舊鈍挫傷併下顎骨骨折（似符合為兇嫌持
        安全帽毆擊之過程並造成下顎骨骨折，但應非立即致死
        傷勢），但顱內無致命外傷，無顱內出血，故應與死因
        無關。2.死者主要在左肋腰際即左肋緣下方（離足約10
        3-106 公分處），左前腋腺內側6 公分外有向右、向下
        之槍擊傷並造成腸道貫穿傷，腰椎損傷，最後併發肺炎
        、呼吸衰竭、菌血症、敗血性休克死亡。(四)依解剖及組
        織病理切片觀察研判結果：1.肺臟：支氣管性肺炎併間
        質性肺炎。局部大葉性肺炎。2.腦髓：腦膜增厚併發炎
        。3.心臟：脂肪組織浸潤於心肌層。4.腸系膜組織：舊
        傷併血紅素存留組織存留（局部癒合）。(五)由以上死者
        死亡經過及檢驗判明：死者之死亡機轉為呼吸衰竭與敗
        血性休克，死亡原因為腹腔單一槍擊傷致腸穿孔併發肺
        炎、菌血症，最後因呼吸衰竭及敗血性休克死亡。死亡
        方式『他殺』。(六)研判死亡原因：甲、呼吸衰竭與敗血
        性休克。乙、腸穿孔、肺炎、菌血症。丙、腹腔單一槍
        擊傷、多處槍創。(七)加重死亡因素：下顎骨骨折。八、
        鑑定結果：(一)死者林祐緯，26歲，腹腔單一槍擊傷致腸
        穿孔併發肺炎、菌血症，最後因呼吸衰竭及敗血性休克
        死亡。死亡方式為『他殺』。(二)死者之死因應與用安全
        帽敲擊頭部並造成下顎骨骨折（具可治療之癒合性，非
        重傷且無立即致命性）無關，但可為加重死亡因素。」
        等語。再依法務部法醫研究所100 年11月23日法醫理字
        第1000005819號函所載：「(一)本案死者林祐緯於99年12
        月26日5 時30分遭槍擊，於急救32天後於100 年1 月27
        日死亡。於受傷後即因槍擊致腹部大量出血呈出血性休
        克，神智指數僅存5 分（E1 M2 V2），正常人滿分15分
        ，急救後神智恢復達E3 M6 V4，後因併發敗血症、敗血
        性休克死亡。(二)依病歷在住院期間曾轉一般病房，並無
        頭部明顯外傷、顱內出血之記載，頭部電腦斷層亦顯示
        僅有頭部右額區皮下軟組織腫，無顱內出血。以上支持
        頭部外傷均非致命傷。(三)研判死者林祐緯主要死因可為
        僅遭貫穿左肋腰際造成腸道貫穿、腰椎損傷造成第3 腰
        椎壓迫性骨折局癱，即可喪失行為能力，再併肺炎、敗
        血性休克死亡。(四)綜合研判：1.死者林祐緯可因在99年
        12月26日受槍擊時有腹部出血致出血性休克及腰椎損傷
        即可倒地不起，喪失行動能力，經急救，意識似有局部
        恢復。2.林員死因主與槍擊傷勢較相關，其他傷勢僅為
        表淺，非致命傷，故與死因較無關。」等語明確。亦即
        ，林祐緯死亡結果係導因於其所受之「腹腔單一槍擊傷
        致腸穿孔併發肺炎、菌血症，最後因呼吸衰竭及敗血性
        休克」，至其另受之「頭部外傷、舌頭撕裂傷、右臉擦
        傷」及「門齒及右顳額區有舊鈍挫傷併下顎骨骨折」等
        頭臉部傷勢，則非致命傷亦非致死因素。
    (二)而依卷附架設於超商店內之監視器（其一架設在櫃台上方
      正對櫃台及大門處，另一則向店內朝向微波爐及貨架處）
      ，及架設於超商店外之監視器（係架設在超商西側之騎樓
      上方，係對著超商前方之騎樓由西往東方向拍攝，畫面右
      邊界為超商騎樓與衡陽路人行道之交界處）之錄影翻拍照
      片所示（以下時間均為超商外監視器畫面所示時間）：
      被告2 人在凌晨5 時8 分59秒左右進入超商，之後2 人
        在超商內走動，旋共同站立於店內之微波爐及貨架旁，
        被告蔡鴻昌係站立於陳和成之右側，身體略向左傾，陳
        和成則正面稍向右傾而右側身面對蔡鴻昌，之後陳和成
        左手拿持一黑色手提包，右手則自其身體右側取出一外
        觀為手槍之物品，並將該手槍外觀物品置入黑色手提包
        內，旋將該黑色手提包之包口合起，復以雙手持握該黑
        色手提包，此過程中蔡鴻昌亦有向左望向該疑似槍枝物
        品及該黑色手提包，之後2 人又在店內走動，至超商外
        監視畫面時間為5 時12分左右共同走出超商，並在超商
        前方騎樓處來回走動。
      之後被告2 人時進時出，迄5 時24分蔡鴻昌又走進超商
        ，陳和成則在超商門口東張西望並在騎樓下踱步。5 時
        25分24秒時，林祐緯自中華路沿著騎樓邊講手機邊向前
        走去而進入超商。蔡鴻昌同時自超商走出，隨後坐在超
        商前方鄰近人行道處之機車上開始飲食，陳和成則走近
        且站立於蔡鴻昌身旁。5 時25分37秒時，林祐緯邊講手
        機邊走出超商而至騎樓停留數秒，蔡鴻昌即看向林祐緯
        ，之後林祐緯即向右轉往中華路方向行進數步，又突向
        左後方轉頭而看向被告2 人，坐在機車上之蔡鴻昌亦看
        向林祐緯。林祐緯隨即往中華路方向離開。
      5 時29分42秒至44秒，蔡鴻昌仍坐在超商大門前方機車
        上，身軀背對中華路該側之騎樓，視線則略向左前而向
        著超商大門，陳和成則站在蔡鴻昌身邊且面朝中華路方
        向之騎樓，易平琦則站在超商櫥窗前，面向超商而正背
        對蔡鴻昌及陳和成，此時身高較矮之林祐緯及較高之曾
        博群亦自監視器畫面下方出現，一前一後自中華路沿著
        騎樓向超商前方蔡鴻昌所坐機車處前進。而在43秒時，
        原本面向中華路騎樓方向之陳和成，突然往畫面右側即
        騎樓外側之衡陽路人行道方向閃去。
      5 時29分45秒至47秒時，蔡鴻昌仍坐在機車上面向超商
        沒有任何動靜，林祐緯及曾博群則持續一前一後向蔡鴻
        昌所坐之機車處走去，並先後通過易平琦之背後，陳和
        成則於45秒時完全向右側之衡陽路人行道方向閃去而離
        開監視器畫面。
      5 時29分48秒，林祐緯及曾博群走至蔡鴻昌前方，其二
        人旋即向右，往蔡鴻昌處及陳和成方才退出之衡陽路人
        行道方向前行，蔡鴻昌仍坐在機車上。此時超商大門打
        開，易平琦之女友魏君玲正好自易平琦站立位置之右側
        之超商大門走出。
      5 時29分49秒，林祐緯向著陳和成方才退出之衡陽路人
        行道方向一直走去，曾博群則在林祐緯身後約2 小步距
        離，蔡鴻昌仍坐在機車上，面朝左前方之曾博群看去，
        曾博群視線亦對著蔡鴻昌。此時魏君玲身體已出超商大
        門，易平琦則稍向右往超商大門魏君玲之方向看去。
      5 時29分50秒，林祐緯已向人行道方向走出監視器畫面
        ，曾博群則站在蔡鴻昌之左前方，2 人持續對望。魏君
        玲則站在超商大門前，面朝衡陽路人行道方向看去，易
        平琦則仍站在超商前方而稍向右前側轉頭。
      5 時29分51秒，曾博群持續往人行道方向走至蔡鴻昌之
        正前方，魏君玲則自超商門口開始起步往中華路方向前
        進，臉部仍往方才陳和成及林祐緯走出之衡陽路人行道
        方向望去，易平琦則稍右轉頭看向魏君玲。
      5 時29分52秒，曾博群已往右側之人行道方向走出監視
        器畫面，蔡鴻昌仍坐在機車上，視線望向右側之人行道
        處，魏君玲則沿騎樓而往中華路方向快速前行而通過易
        平琦身旁，視線則轉回往中華路方向，易平琦此時則向
        右側轉身看向方才陳和成及林祐緯走出之衡陽路人行道
        處。
      5 時29分53秒，蔡鴻昌仍坐在機車上，身體稍向前傾，
        視線則仍往人行道方向望去，魏君玲則快速地沿騎樓往
        中華路方向走去，且有稍向左側準備轉頭之動作，易平
        琦亦起步跟在魏君玲後方往中華路方向前行，然臉部仍
        望向蔡鴻昌及外側之人行道處。
      5 時29分54秒，蔡鴻昌仍坐在機車上身體稍向前傾，視
        線仍望向右側衡陽路人行道處，魏君玲已走至監視器畫
        面左下方之騎樓處，但面部又轉向左後方而向蔡鴻昌所
        坐機車處望去，易平琦走在魏君玲後方，面部亦轉向左
        方往衡陽路人行道處望去。
      5 時29分55秒，蔡鴻昌開始自機車起身並向右側衡陽路
        人行道方向移動，魏君玲已走出監視器畫面外，易平琦
        則將頭轉回，繼續往中華路方向迅速離開。
      5 時29分56秒至5 時30分6 秒間，畫面均已不見上揭諸
        人。
      5 時30分7 秒，可看到林祐緯自畫面右邊界之衡陽路人
        行道位置，以面朝上向後往超商前方騎樓仰倒之姿態，
        仰躺在蔡鴻昌適才所坐機車旁之騎樓地上，然其身軀被
        停放之2 部機車擋住，僅能隱約看到其面朝上之頭部。
        迄5 時31分18秒為止，除此林祐緯仰躺倒地外，別無其
        他人出現在監視器畫面中。
      5 時31分19秒，陳和成自衡陽路人行道處走回林祐緯仰
        躺之位置，然陳和成上半身朝向地面來回在林祐緯仰躺
        之位置移動，似乎在翻找物品。
      5 時31分24秒，蔡鴻昌亦自畫面右側衡陽路人行道處向
        左趨近林祐緯身旁，並走至林祐緯之頭部前方，且迄5
        時31分34秒為止，連續抬腳往下向著林祐緯之頭部踹踏
        4 下，之後再抬腳踹踏6 下，陳和成於此過程中也跟著
        用腳踹林祐緯2 下。自5 時31分30秒起，至5 時31分42
        秒陳和成向右往人行道處走出監視器畫面為止，均可看
        到陳和成右手持有一只反光長型物體。另外在5 時31分
        40秒時，另可看到陳和成左手處拿持一深色物體。
      5 時31分42秒至05時31分54秒，陳和成已走出監視器畫
        面外，此時蔡鴻昌仍繼續以腳踹倒地者5 下。
      5 時31分54秒，蔡鴻昌走往超商旁騎樓停放之機車，自
        其上拿一頂深色的安全帽，返回林祐緯處開始以左手手
        持安全帽敲擊林祐緯1 下，於5 時32分5 秒時，蔡鴻昌
        手上的安全帽掉出，並且滾向超商門口，蔡鴻昌隨即走
        向超商門口撿起該安全帽，並走近林祐緯身旁，再持該
        深色安全帽持續敲擊林祐緯5 下，並用腳猛踹林祐緯5
        下，復以左手持安全帽持續敲擊林祐緯之頭部及身軀數
        下，至5 時32分58秒方停手。
      在蔡鴻昌攻擊林祐緯期間，陳和成於5 時32分16秒再次
        自衡陽路人行道處走回至林祐緯倒臥處，並以腳踹踏林
        祐緯2 下，於5 時32分23秒又再向右往衡陽路人行道方
        向走去，再於5 時32分47秒自衡陽路人行道返回林祐緯
        倒臥處，再用腳踹踏林祐緯1 下，於5 時32分50秒向右
        走至人行道離開監視器畫面。
      5 時32分58秒，陳和成自人行道處走向倒臥之林祐緯，
        並伸手向著林祐緯倒臥位置似在翻找東西，至5 時33分
        10秒陳和成又向右走向人行道而離開監視器畫面，過程
        中蔡鴻昌站立在旁看著倒臥之林祐緯。
      5 時33分12秒，陳和成自蔡鴻昌手上拿走安全帽。
      5 時33分16秒至5 時33分22秒，蔡鴻昌再以腳踹踏林祐
        緯3 下。
      5 時33分22秒，蔡鴻昌自其原本所坐之機車之座墊處，
        拿起一頂白色安全帽，以左手持該安全帽敲擊林祐緯2
        下。5 時33分29秒，陳和成又自人行道處走回至蔡鴻昌
        處，並以手阻止蔡鴻昌，之後拿走蔡鴻昌手中之白色安
        全帽。5 時33分34秒，蔡鴻昌將安全帽丟於地上，陳和
        成將之撿起。5 時33分36秒，蔡鴻昌走至超商大門前，
        似在擦汗。5 時33分39秒，撿起白色安全帽之陳和成向
        右往人行道方向走出監視器畫面。5 時33分44秒，蔡鴻
        昌再次自超商門口走向倒臥之林祐緯，再以腳踹林祐緯
        2 下，於5 時33分48秒向右走向人行道而離開監視器畫
        面。
    (三)就上開(二)、之超商內監視器攝得之由被告陳和成所拿出
      疑似為手槍之物品，及上開(二)、被告陳和成所持之反光
      長形物體，被告陳和成於本院中均坦認確係其當日帶至現
      場之手槍。依上監視器畫面內容，林祐緯係在監視器時間
      5 時25分左右在超商門口與被告2 人初次相遇，且在相互
      對視後離去。約莫4 分鐘後，林祐緯即協同曾博群一前一
      後自中華路方向迅速往超商大門前之陳和成及蔡鴻昌走去
      ，在即將抵達前5 秒左右之5 時29分44秒時，原本面對中
      華路方向之陳和成，突然向右往衡陽路人行道處閃去而離
      開畫面，於5 時29分49秒時，林祐緯及曾博群2 人先後走
      至蔡鴻昌所坐之機車前方，林祐緯並繼續向陳和成閃離之
      衡陽路人行道方向走去而亦離開監視器畫面，僅餘曾博群
      及仍坐在機車上之蔡鴻昌在騎樓下互相對視。正在此時，
      魏君玲正好自萊爾富超商大門走出，且正面對衝突現場，
      而魏君玲走出超商大門後即向右轉身，並與斯時全程面對
      且站在超商門口而背對衝突現場之男友易平琦，一前一後
      地迅速前往中華路方向走去，直至5 時29分55秒魏君玲離
      開監視器畫面下緣，5 時29分56秒易平琦亦離開監視器畫
      面下緣。在此短暫之6 秒間，魏君玲於走出超商大門後視
      線即一直望向衡陽路人行道處，至5 時29分52秒方轉向前
      方之中華路方向，至5 時29分53秒，魏君玲又向左後方往
      衡陽路人行道處望去，隨即離開畫面。而易平琦在魏君玲
      走出大門時雖稍向右前方看向魏君玲，但並未轉頭向著衝
      突現場，至魏君玲走過其身旁之5 時29分52秒時，易平琦
      始望著衝突現場，之後起步往中華路方向走去，惟仍持續
      向左後方轉頭看向衝突現場，至5 時29分55秒其離開監視
      器畫面下緣前一刻，視線始望向前方之中華路。
    (四)由是觀之，本案現除被告2 人及被害人曾博群外，最為親
      歷現場者當為魏君玲及易平琦2 人，其中又以正好自超商
      門口走出而直接目擊現場之魏君玲最為關鍵。據魏君玲於
      本院中證稱：「（問：你是在哪個位置看到衝突經過？）
      出萊爾富超商門口。」、「一開始我以為是朋友互相嬉鬧
      ，是聽到槍聲，有人倒地，才發現有爭執。」、「我看到
      2 個人對2 個人揮動，就是推的動作，之後是2 個人對2
      個人開始扭打，有聽到槍的聲音。」、「扭打時我看到有
      1 個人拿1 個東西，但是什麼東西我不確定。... 右手（
      拿）。」、「後來我看到持物品的人拿那個東西對另1 個
      人的身體，然後發生很大的聲音。（問：這件事發生地點
      在何處？）萊爾富超商門口騎樓下，人行道那邊。」、「
      當時該持物品的人是左手勒住對方背部的地方，右手拿東
      西對著對方的胸、腹部處。（問：所以當時被勒住背部的
      人是上半身身體被壓住、彎曲嗎？）是。」、「（問：該
      人有無倒地或是逃跑？）我沒有注意到。（問：在你看見
      上開開槍情形之前，是否有聽見、看見類似鞭炮或是開槍
      的聲音？）沒有。... 之前都沒有。」、「（問：該名被
      開槍之人被壓制時有何動作？）沒有。（問：被壓制之人
      有無搶槍的動作？）沒有。」、「（問：你當時有無聽到
      有人在罵髒話的聲音或內容？）就是一般的髒話。... 他
      們4 人都在互罵。（問：你有無看到現場有人倒地？）沒
      有。（問：監視器在5 時29分55秒後就沒有看到你的影像
      ，當時你是否還有回頭關注衝突發生的經過？）沒有。」
      、「（問：監視畫面中的B 男【蔡鴻昌】有無參與你剛剛
      說的扭打過程？）有。」、「（問：你有無注意到有1 個
      人跨越衡陽路往萊爾富超商對面建築物的方向跑走的情形
      【即下述之被害人曾博群】？）沒有。」、「（問：你所
      見扭打過程中，有無看到有東西從這4 個人身上掉到地上
      ？）我沒有注意到。（問：你看到開槍過程時，開槍及被
      開槍的人，是面對你還是背對你？）2 個人都是側對我。
      （問：你聽到的疑似槍聲有幾聲？）3 聲。」、「（問：
      你剛剛說的在壓制開槍過程中，你在這時聽到或看到是開
      幾槍？）那時候我看到壓制的人手上有1 個東西，我就沒
      有看，之後我就離開，我就又聽到聲音。（問：從你沒有
      繼續看，到你又聽到聲音，時隔多久？）1 至2 秒。（問
      ：你聽到3 聲槍聲後，是否就沒有再見聞到現場發生的狀
      況？）是。（問：是否跟易平琦一起離開？）是。」等語
      。嗣經本院訊問時，經本院提示上揭5 時29分48秒至5 時
      29分53秒【即上揭(二)之至】魏君玲自超商大門走出後
      持續望向衝突現場之監視器畫面給魏君玲辨識，經其證稱
      ：「（問：什麼事情引起你的注意，而把頭朝向超商外面
      某處觀看？）我發現他們不是在玩鬧，而是實際上有爭執
      扭打。（問：你走出超商之前，有無看到外面的情形或是
      聽到類似吵架或罵髒話的聲音？）有聽到聲音，但是沒有
      看到。（問：所以你是直到走出超商外面才看到或聽到現
      場發生的事情嗎？）是。（問：你說有4 個人扭打，這也
      是你走出超商店門時看到的情形嗎？）是。...2個人、2
      個人分別扭打。... 2 個比較靠近人行道，... 另2 個人
      是比較靠近騎樓下機車那邊。」、「（問：你說有看到有
      人右手拿著物品，朝著另1 個人的身體，你有看到這2 個
      人互相追逐，或是有人閃躲的情形嗎？）沒有追逐。（問
      ：就那對你看到疑似開槍的2 人的衝突過程，你有看到他
      們2 人的2 支手互相抓住對方的2 支手嗎？）沒有。（問
      ：所以你看到的情形，是右手拿物品的人，用左手抓住另
      1 個人的背部，然後右手的物品朝向對方的胸、腹部的位
      置嗎？）是。（問：當你看到右手拿物品的人，用左手抓
      住另1 個人的背部，然後右手的物品朝向對方的胸、腹部
      位置時，你同時就聽到疑似槍聲的聲音嗎？）是。（問：
      這時你聽到疑似槍聲的聲音有幾聲？）當下聽到1 聲。（
      問：你是聽到槍聲之後隨即轉頭要離開嗎？）是。... 避
      免爭執波及自己。（問：你說在現場共聽到3 聲槍聲，這
      3 聲都是一樣的聲音嗎？）是。（問：你說當你看到右手
      拿物品的人，用左手抓住另1 個人的背部，然後右手的物
      品朝向對方的胸、腹部的位置時，你同時也有聽到1 聲疑
      似槍聲的聲音，這是你聽到的第1 聲槍聲嗎？）是。（問
      ：所以當你聽到第2 聲及第3 聲槍聲的時候，你沒有看現
      場發生衝突的情形，而只是單純聽到聲音嗎？）是。（問
      ：你聽到第1 聲槍聲後隨即轉頭往中華路，因此你無法確
      認被開槍的人是否倒地？）是。（問：你聽到第1 聲槍聲
      的時候，另外2 個人做什麼？）在旁邊扭打。（問：你剛
      剛說，你聽到第1 聲及第2 聲的槍聲，距離1 、2 秒，是
      你聽到第1 聲槍聲之後，轉頭馬上就聽到第2 聲嗎？）是
      。（問：第2 聲及第3 聲間隔多久？）大約3 秒間。（問
      ：除了這3 聲，你還有聽到其他疑似槍聲的聲音嗎？）沒
      有。」、「（問：你說開槍及被開槍的2 人當時側對你，
      他們2 人距離你大約多遠？）大約4 步的距離。... 被開
      槍的人在我的右手邊，開槍的人在我的左手邊。」、「（
      問：你看到開槍的情形，開槍的位置是在何處？）應該是
      接近人行道及騎樓中間，在柱子那邊。」等語，再經本院
      提示上揭(二)之魏君玲面向中華路前行數步後再於5 時29
      分53秒有稍向左後方衝突現場望去之畫面，並詢以為何再
      次轉頭，魏君玲證稱：「（因為）我又再聽到聲音，我回
      頭看易平琦有無跟上，一起離開。（問：你所謂聽到聲音
      ，是聽到槍聲嗎？）是。... 第2 聲。（問：你向左回頭
      看易平琦有無跟上的時候，你有看到現場發生的情形嗎？
      ）沒有，我的注意力沒有在那上面。（問：你聽到第3 聲
      槍聲時，你有無再回頭看？）沒有。（問：你聽到第1 聲
      槍聲時，有無其他人前來協助那位開槍的人？）沒有。（
      問：你聽到第1 聲槍聲時，有無其他人前來協助那位被開
      槍的人？）也沒有。」等語（本院卷四第100 頁反面至第
      110 頁）。
    (五)依魏君玲所言，伊走出超商前即聽見吵架聲，一走出超商
      大門就看到2 個人在騎樓下扭打，另有2 人在人行道靠騎
      樓處扭打，旋看到在人行道該側之2 人面對面，在伊左側
      之人以渠左手勒住在伊右側該人之背部，再持槍近距離朝
      向該人胸腹部開槍，伊同時聽到1 聲槍聲，但未看見被開
      槍者之倒下情形，伊旋轉至中華路方向欲離開現場，約莫
      1 至2 秒又聽到第2 聲槍聲，伊再回頭看男友易平琦位置
      ，但未注意衝突現場，復轉向中華路迅速離開，過約3 秒
      再聽見第3 聲槍聲，伊即未再轉頭而直接離開該處。參諸
      上開超商內監視器畫面所示，在超商內陳和成已將手槍置
      於所攜之手提包內，且於陳和成走出超商並與蔡鴻昌一同
      停留在超商門口迄衝突發生時，該手提包均由陳和成持有
      ，且陳和成係在林祐緯抵達前一刻，即向右閃至衡陽路人
      行道上，隨後林祐緯亦走向衡陽路人行道上，旋發生此槍
      擊事件等情，及陳和成亦不否認林祐緯所中之該槍係其扣
      下板機擊發此一事實，復參以上揭林祐緯之解剖鑑定報告
      ，林祐緯所受單一槍擊傷之射入口係在左肋腰際及左肋緣
      下方（離足約103-106 公分處）之左前腋腺內側6 公分外
      等事實，核與魏君玲證稱係見1 人以右手持槍朝另1 人之
      胸腹部擊發，同時聽聞1 聲槍聲等情相符，綜此交互勾稽
      ，可見魏君玲所稱伊於超商走出時所目擊之開槍情形，正
      係由陳和成以左手勒住林祐緯之背部，使林祐緯上身彎向
      陳和成，同時以右手持槍近距離貼向林祐緯之胸腹部位置
      擊發1 槍。而以魏君玲在走出超商大門時即已注意到此衝
      突及開槍經過，且對在人行道處之林祐緯與陳和成2 人之
      衝突尤為注意，之後亦目擊此開槍經過同時聽聞槍聲，可
      見此對林祐緯所擊發者正係雙方發生衝突過程之第1 槍。
      再就監視器畫面所示魏君玲在5 時29分51秒時（(二)之）
      即開始轉向中華路方向迅速離開，之後於53秒（(二)之）
      開始向左後方回頭，旋再迅速轉回中華路方向前行，而魏
      君玲又證稱伊見到開槍動作及聽聞槍聲均係在轉向中華路
      前行之前，之後約過2 秒聽到第2 聲槍聲方再回頭看男友
      易平琦有無跟上，之後又再過2 至3 秒聽到第3 聲槍聲然
      未再回頭觀看等語，可見陳和成開此第1 槍之時間係在5
      時29分50秒至51秒間，約在53秒開第2 槍，又在約55秒至
      56秒時開第3 槍。再參以陳和成在5 時29分43秒時即突然
      自原站立處向右閃至衡陽路人行道上，而在林祐緯亦向外
      追出之5 時29分50秒左右即遭槍擊，可見陳和成當時係於
      看到林祐緯及曾博群2 人前來之時，即知渠2 人來意不善
      ，方於5 時29分43秒時先急忙向右閃至衡陽路人行道上，
      並在7 至8 秒間自手提包中取出手槍預作準備，再於林祐
      緯追上前之5 時29分50秒至51秒之間，上前勒住林祐緯之
      背部，同時以右手所持手槍貼近林祐緯胸腹部而擊發1 槍
      ，此事實即堪認定。被告陳和成辯稱其係先遭林祐緯毆打
      致手槍自手提包內掉出，復於與林祐緯搶槍過程中不甚擊
      發致林祐緯中彈云云，顯為與事實不符之避重就輕之詞，
      不足採信。
    (六)次據證人易平琦於本院中證稱：「（問：你在萊爾富超商
      有無看到何事？）有1 個男子從我旁邊走過，之後我聽到
      連續的槍聲，我就趕快走回錢櫃。」、「（當時）跟我的
      女朋友。... 魏君玲。」、「（問：在該名男子從你旁邊
      經過，到你聽到槍聲，間隔多久？）大約2 、3 秒。（問
      ：這2 、3 秒之間，你有聽到有其他任何交談的聲音或是
      其他聲音嗎？）有聽到髒話的聲音。」、「（問：你在聽
      到槍聲之前，你有聽到一連串的髒話嗎？）是。（問：你
      回頭看有無看到有人罵髒話的情形？）沒有。」、「（問
      ：當時你有回頭看後方嗎？）有。... 我看到有人拿槍。
      ... 就是繞著機車對1 個人射擊，我就跟我女友說趕快走
      ，我看到那一眼就趕快走了。」、「1 個人在躲，1 個人
      拿槍射擊。」、「（拿槍射擊的人）追著他射，一直移動
      在射。」、「1 個在閃躲，另1 個是左右偏移射擊。...
      槍左右移動。」、「（問：有打中在閃躲的人嗎？）看不
      出來。（問：你回頭看後面情形之前，你聽到幾聲槍聲？
      ）聽到2 聲，我回頭聽到第3 聲，然後我們再回頭要趕快
      走就聽到第4 聲。... 總共聽到4 聲槍聲。」等語。再經
      提示上開監視器畫面翻拍照片給易平琦辨識，易平琦證稱
      除能辨識其自己與其女友魏君玲以外，其餘發生衝突之各
      人面貌已無印象，並證稱：「（問：你說有1 個人拿著槍
      對另1 個人射擊，那個人閃躲的位置，有無在這幾張圖拍
      攝到？）沒有。... 在萊爾富超商門口白色機車的後面（
      即緊鄰騎樓之人行道處）。」、「我想起來，確實有2 個
      人，第1 個就是我說受傷的人，就是（返回錢櫃KTV ）來
      叫我報警的人（按即被害人曾博群），第2 個是倒在那邊
      的，就是倒在柱子旁邊的（即被害人林祐緯）。」、「（
      問：他們1 人閃躲，1 人持槍射擊過程中，閃躲的人有無
      以肢體碰觸持槍的人？）沒有看到。」、「（問：開槍之
      人之開槍姿勢你有無印象？）開槍的人是站著。（問：你
      有印象槍口是朝何處開槍嗎？）面向萊爾富超商的方向。
      」、「（問：你看到有人開槍的剎那，有無人與持槍這位
      發生爭執或扭打？）沒有。」、「（問：你說被追的黑衣
      男子，是否就是跑到錢櫃KTV 中華新館要你報案的男子？
      ）是（按即被害人曾博群）。」等語。經本院訊問時證稱
      ：「（問：從上揭監視器畫面翻拍照片【5 時29分48秒至
      50秒，(二)之至】，可以看出你有向右轉頭看著一群人
      ，是什麼事情引起你的注意而讓你轉頭？）罵髒話。（問
      ：你轉頭的原因是因為髒話而不是槍聲嗎？）是。（問：
      你轉頭看時，你看到幾人？）3 個人。... 機車上坐著1
      位，機車前方1 位，該人的右方1 位【即分別為坐在機車
      上之蔡鴻昌、一前一後向超商前方騎樓外側之人行道方向
      走去之林祐緯及曾博群】。」、「（問：你剛剛說，有個
      人說不然你是要怎樣，這是在你轉頭之前或之後聽到的？
      ）我轉頭的那個時間聽到的。... （問：所以先是髒話，
      你才聽到不然你是要怎樣這句話嗎？）是。（問：你轉頭
      時，你聽到有人說『不然你要怎樣』，這是何人說的？）
      站在機車前面的人說的【即曾博群】。（問：是否就是跑
      回錢櫃KTV 中華新館這位？）是。」，再經本院提示前揭
      林祐緯一抵達現場即持續向騎樓外側之衡陽路人行道處走
      去之監視器畫面照片給易平琦辨識，並訊問：「（問：你
      是否知道他為何往人行道及馬路方向走去？）那邊好像還
      有1 個人。（問：你剛剛說有看到1 個人拿槍開槍，這開
      槍的人是監視器畫面翻拍照片顯示之B 【蔡鴻昌】、C 【
      林祐緯】、D 【曾博群】3 個男子的其中1 人嗎，還是另
      有其人？）另有其人。（問：也就是你剛剛提到，那邊還
      有另1 個人的那個人嗎？）對。」等語；再經本院提示5
      時29分50秒及55秒之監視器畫面，畫面顯示魏君玲及易平
      琦均向畫面下方即中華路方向走去且先後離開畫面，經易
      平琦證稱：魏君玲走在其前方，其係因聽聞「槍聲」而決
      定儘速離開現場，且確定在現場聽到4 聲槍聲。又證稱：
      「（問：你說你聽到槍聲才決定離開，你聽到第1 聲槍聲
      時，你有無看到開槍的狀況？）第1 聲沒有意會是槍聲。
      （以為是）鞭炮。（問：你聽到類似鞭炮的聲音，你有無
      看到當時的情形？）沒有。（問：你聽到第2 聲槍聲的時
      候，你可以確定是槍聲嗎？）確定，我已經回頭。... 我
      聽到髒話先回頭，『但是我沒有一直看他們。』（問：你
      聽到第2 聲槍聲時，你有無看到開槍的情形？）有看到1
      名男子持槍，朝渾身是血的人開槍。（問：你所謂渾身是
      血的人，是在圖2-34的哪個男子？）D 男【曾博群】。」
      、「（問：曾博群是身體何部位流血？）我有點忘記，我
      記得是頭及肩膀。... （問：他肩膀為何流血？）看起來
      是槍傷。... 左肩。（問：你為何說看起來是槍傷？）因
      為他後來跑到錢櫃KTV 來叫我們報警的時候，我們有幫他
      止血。... 因為衣服有破損。（問：你是在何時看到曾博
      群頭部及肩膀流血？）回到錢櫃。（問：你在現場有看到
      曾博群頭部或肩膀流血嗎？）沒有，沒有時間看。」、「
      （問：有個男子朝曾博群開槍，他是如何開槍？）就連續
      開。（問：他們二人是面對面嗎？）是面對面。... （距
      離約）2 公尺。（問：開槍時有無拉扯？）沒有。（問：
      你聽到第2 聲槍聲時，有無誰拉者誰？）沒有。（問：【
      曾博群】就站著被開槍嗎？）有閃躲。... 身體偏向。（
      問：第1 聲槍聲與第2 聲槍聲相距多久？）很快。1 、2
      秒。（問：你說接下來聽到一連串的槍聲，是指你剛剛所
      說拿槍的男子對曾博群一直連續開槍嗎？）是。（問：連
      續開幾槍？）4 槍。（問：這4 槍有包括第1 槍嗎？）有
      。（問：你可以確定是一直對著曾博群開槍嗎？）無法確
      定，我看到的時候已經是開第2 槍了。（問：你可以確定
      第2 槍至第4 槍都是對曾博群開槍嗎？）可以。（問：拿
      槍男子對曾博群開槍時，C 男【林祐緯】在做什麼？）沒
      有注意。（問：在你聽到第1 槍至第4 槍槍聲發生時，有
      無人已經倒在地上？）沒有留意。（問：你在超商停留的
      期間，也就是你站在超商外面，直到你聽到槍聲而離開現
      場的期間，有無人倒在超商的騎樓，也就是機車旁邊，你
      有無看到？）沒有。（問：你有無看到有個男子拿安全帽
      攻擊人？）沒有注意到。（問：你說有個男子對曾博群連
      續開3 槍，在開槍過程中，蔡鴻昌在做什麼？）沒有印象
      。」、「（問：你在現場有無看到一個人越過衡陽路往超
      商對面建築物跑？）沒有。」、「（問：你在現場有無看
      到掏槍的動作？）沒有。（問：所以你看到的時候，那個
      持槍的男子已經在射擊嗎？）是。」、「（問：你在現場
      看到1 名持槍男子朝人開槍，他手上除了拿槍之外，他手
      上有無拿其他皮件、包包之類的東西？）記不起來。（問
      ：你有親眼看到這名男子開第2 槍至第4 槍情形嗎？）是
      。（問：你研判這名持槍男子開第2 槍至第4 槍是否刻意
      朝人開槍？）是。（問：你認為、研判有無可能是不小心
      走火的？）不可能。... 因為髒話、表情，他講的話與射
      擊，我不覺得是不小心的。」、「（問：持槍男子有無戴
      帽子？）我忘記了。... 不是坐在機車上的人（亦即並非
      蔡鴻昌）（問：你在現場前前後後有無看到有人倒地？）
      沒有。（問：持槍男子是右手持槍還是左手持槍？）右手
      。」等語（本院卷三第211 頁至第227 頁反面）。
    (七)依易平琦所言，其當時站在超商前，背對衝突現場，突然
      聽到後方有人在罵髒話，稍回頭即看到蔡鴻昌坐在機車上
      ，林祐緯及曾博群則在機車旁，另在人行道處還有1 名男
      子即陳和成，林祐緯即往人行道走去，之後聽到第1 聲槍
      聲，但以為是鞭炮聲故未看衝突現場，亦未看到開槍情形
      ，約過1 至2 秒，其聽到第2 聲槍聲，旋看見在緊鄰騎樓
      之人行道處之機車後方，陳和成以右手持槍，面對曾博群
      ，且有移動槍口朝向曾博群瞄準之情形，曾博群亦不斷閃
      躲，陳和成及曾博群間並無拉扯或肢體接觸，亦無搶槍情
      形，旋看見陳和成連續對曾博群擊發2 槍，其即轉向中華
      路迅速離開現場，並未留意斯時是否已有人倒臥地上，亦
      未看到是否有人逃離現場，但其在離開現場前共聽到上開
      4 聲槍響。而依監視器畫面所示，曾博群及林祐緯在5 時
      29分47秒、48秒左右經過易平琦身後（(二)之及），依
      易平琦所言約莫2 至3 秒即聽到疑似鞭炮聲之第1 聲槍響
      ，即係在5 時29分50秒左右，此與上述魏君玲係在甫步出
      超商大門之5 時29分50秒至51秒間親眼目擊陳和成第1 次
      對林祐緯開槍乙情，若合符節，可見易平琦所聽聞之此第
      1 聲槍響，正係在5 時29分50秒至51秒間由陳和成持槍朝
      林祐緯所射擊之該槍。而依監視器畫面所示，易平琦在5
      時29分50秒至51秒間固有稍向右前方轉頭之情形（(二)之
      及），然並未積極向後轉身面對衝突現場，參以此時正
      係其女友魏君玲自其右前方之超商大門走出，畫面中又可
      見易平琦之視線係對著魏君玲，可見易平琦此時雖親耳聽
      聞第1 聲槍響，但因「以為是鞭炮聲」且注意力均在甫步
      出超商大門之魏君玲身上，故未特別注意且未親眼見到陳
      和成之開槍經過，亦不足為奇。再觀諸監視器畫面，魏君
      玲於5 時29分52秒（(二)之）經過其身旁而往中華路方向
      迅速離開之際，易平琦之視線即向其右後方直視衝突現場
      ，至5 時29分53秒（(二)之）易平琦起步往中華路方向前
      進時，其視線非但未朝向其身軀前方之中華路方向，反而
      係向左後側轉身而持續直視衝突現場，直至5 時29分55秒
      （(二)之）視線方轉回前方中華路方向繼續前行，而於5
      時29分56秒時方完全離開監視畫面，亦即在此5 時29分52
      秒至55秒過程中，易平琦之視線及注意力均在衝突現場，
      可見其雖未親眼目擊陳和成擊發第1 槍情形，然對5 時29
      分52秒至55秒間所見陳和成連續朝曾博群射擊3 次此經過
      之感知印象必甚為深刻明確，可見其關於目擊陳和成開槍
      經過之證詞，甚為可信。至其在5 時29分52秒至55秒之視
      線固均在衝突現場，然斯時其實專注在陳和成對曾博群之
      開槍過程，故在此過程中未特別注意或記憶另1 名已中槍
      之林祐緯之相對位置，復未見到林祐緯是否已倒下，亦屬
      合理而與常情無違。另其雖稱此間未見到陳和成與曾博群
      有何拉扯舉措，然依下揭曾博群所言，渠見陳和成掏出手
      槍時，即上前以雙手拉住陳和成手臂互有拉扯，終致陳和
      成跌坐地上旋對渠擊發2 槍等情，即雙方確有拉扯，而以
      曾博群係親身經歷之人，易平琦雖亦在現場目擊，但畢竟
      未如曾博群身陷險境之親歷親聞，且不無因受角度及情緒
      緊張而致感知及記憶稍有錯誤，故有此瑕疵。而參以曾博
      群亦明確證稱陳和成開槍時確有瞄準渠頭臉部之舉，僅因
      渠出手抵擋方致射偏，且確有看到陳和成「扣下扳機」之
      舉動等語，此亦與易平琦上揭證稱確有看到陳和成開槍時
      有追跡瞄準之舉相符，是此點有否拉扯手臂之瑕疵並不足
      彈劾易平琦上開證詞之可信度。
    (八)再據證人即被害人曾博群於本院中證稱：「（問：99年12
      月26日凌晨你在何處？）西門町的中華錢櫃。」、「（問
      ：當天你跟林祐緯是到錢櫃KTV 唱歌嗎？）是」。「（問
      ：有無到旁邊的萊爾富超商？）有。」、「我朋友林祐緯
      打電話給我，說他在樓下被人嗆聲，要我趕快下去。」、
      「我下樓後，在錢櫃KTV 大門遇到林祐緯。」、「林祐緯
      轉身往萊爾富超商方向走，就說嗆他的人在萊爾富超商。
      」、「他只有說嗆他的有2 個人，他說嗆他的人說『看三
      小』（台語）。」、「（我們）就往萊爾富超商走過去。
      」、「到了之後，我就走過去，我就說『請問有什麼事情
      』。」、「（問：你跟林祐緯是誰先跟蔡鴻昌或陳和成說
      話？）我。... 應該是對2 個人說話，但是蔡鴻昌離我比
      較近。（問：蔡鴻昌或陳和成有回你話嗎？）沒有。」、
      「我說請問有什麼事之後，蔡鴻昌就從機車下來，往我的
      位置走2 、3 步，然後他就直接出右拳往我的臉上打，我
      用我的右手擋住他的拳頭，同時我看到陳和成用他的右手
      從他腰部的位置掏槍出來。」、「陳和成距離我2 、3 步
      的距離，我看到陳和成掏槍之後，我就上前抓住他的雙手
      ，然後我的注意力就在陳和成身上，跟他拉扯，然後陳和
      成跌坐地上，就朝我開2 槍。（問：陳和成跌坐哪個位置
      的地上？）超商門口的馬路上。」、「他坐在地上，我站
      著，所以我的身體有微微彎曲。... 往前彎。」、「（問
      ：陳和成從跌坐在地上到他開槍，大約多久？）3 秒左右
      。」、「（問：你擋住蔡鴻昌的拳頭時，林祐緯在何處？
      ）在我的左後方。... 我到萊爾富超商後，他大概就站在
      我的左邊，後來發生事情的時候，他大概就在我的左後方
      。（問：你擋住蔡鴻昌的拳頭的時候，你站在萊爾富超商
      前面的何處？）騎樓往馬路的地方。」、「（問：你跟陳
      和成拉扯時，林祐緯在何處？）林祐緯在超商前方的馬路
      上。... 我不知道他在做什麼事情。（問：你跟陳和成拉
      扯時，你有無注意到蔡鴻昌作何事？）沒有，我當時的角
      度看不到他們2 人，我只知道他們2 人還在超商門口的方
      向，因為當時我在馬路的中央。」、「陳和成跌坐在地上
      ，他要朝我頭部開槍，我用手抵擋，所以變成我的肩膀及
      左臂中槍。」、「他的手一直出力，要朝我的臉部的方向
      移動，是我用我的手用力抵擋，他才射偏。」、「他的手
      要朝我的身體中心的方向移動，我用力把他的手往外推。
      」、「我2 隻手掌分別抓住他2 隻手的手臂。（問：你有
      無注意到槍枝如何擊發？）他扣板機。（問：他是連續扣
      發嗎？）是。」、「我發現我中槍，我的餘光又看見蔡鴻
      昌拿一個黑色安全帽衝過來，當時我的角度看不到林祐緯
      ，然後蔡鴻昌拿安全帽朝我頭部敲打4 、5 下，我就覺得
      開始暈眩，然後我就意識到我不跑的話，我會死在當場，
      所以我甩開陳和成雙手，然後朝便利商店對面跑。」、「
      （問：蔡鴻昌自何處過來打你？）他從我左邊衝過來，拿
      黑色安全帽朝我頭部重擊。」、「他站在我的左邊，朝我
      的頭部打我。（打我頭部）正上方、後方、左邊、右邊。
      」、「（問：你如何掙脫被告2 人逃離現場？）我原本抓
      住陳和成雙手，後來甩開陳和成雙手，穿越馬路朝對面跑
      。（被告2 人）在後面咆哮，然後聽到後面有槍聲，我覺
      得陳和成是朝逃離的我開槍。」、「（問：你跑離現場之
      後看到什麼？）我再聽到槍聲。...1、2 聲。... 我當時
      以為他們朝著跑離現場的我開槍，所以我沒有回頭看。」
      、「因為我當時背向中華路，所以我朝我右前方穿越衡陽
      路，跑向對面建築物，繞了建築物一圈之後，跑回中華路
      上，然後再穿越衡陽路，跑進錢櫃KTV 中華新館。」、「
      （問：你離開現場當時，你有無看到林祐緯在何處？）沒
      有。」、「我跑進錢櫃KTV 的時候，我有看萊爾富超商，
      我沒有看到超商門口有人。」等語；又稱：「蔡鴻昌出手
      打我跟陳和成掏槍之間，大約是2 、3 秒，幾乎是同一個
      時間。」、「（問：在這段時間裡面，蔡鴻昌與陳和成有
      溝通嗎？）沒有，蔡鴻昌揮拳攻擊我的同時，陳和成就直
      接拿槍。（問：你看到陳和成把槍拿出來之後，你有要去
      嘗試搶槍嗎？）我是衝過去要壓制他，使他不要朝我開槍
      。」、「在蔡鴻昌朝我揮拳，陳和成掏槍出來的瞬間，林
      祐緯站在一旁，沒有任何動作。」、「（問：林祐緯站在
      何處？）人行道。」、「（問：你在本案發生前，你有無
      跟在被告陳和成、蔡鴻昌發生衝突？）沒有。（問：99年
      12月26日凌晨你是第1 次見到陳和成、蔡鴻昌嗎？）是。
      」、「（問：你對蔡鴻昌說『請問有什麼事嗎』這句話的
      時候，你站立的位置？）超商的門口。騎樓下。」、「（
      問：你說完這句話的時候，蔡鴻昌有馬上出手打你臉嗎？
      ）是。... 他下機車後有朝我的方向移動過來。」、「（
      問：是在紅磚人行道出手打你嗎？）是。（問：所以這當
      中你有從騎樓移動到人行道，是否如此？）是。（問：你
      從騎樓走到紅磚人行道時，林祐緯在哪裡作什麼事？）他
      保持在我的左邊。在人行道。... 他保持在我的左前方。
      」、「（問：林祐緯有無對被告2 人罵？）沒有。」、「
      （問：林祐緯後來為何會倒在超商前？）我不知道，因為
      陳和成掏槍出來之後，我的注意力都在那把槍上。（問：
      你有無看到林祐緯跟陳和成發生拉扯？）沒有。（問：你
      跟陳和成發生拉扯的時候，確實的位置是在何處？）一路
      從萊爾富超商前的人行道拉扯到馬路上。」等語。經本院
      訊問時證稱：「（問：陳和成對你開槍前，你有無聽到槍
      聲？）沒有。（問：有無可能沒有注意聽，而沒有聽到？
      ）有可能。」、「（問：到案發為止你跟林祐緯認識多久
      ？）從高中一年級到現在，12年了。... 他是我最好的朋
      友。」、「（問：你剛剛提到，第2 通電話的時候他說被
      人嗆，要你趕快下來，為何你要下去？）我擔心他發生甚
      麼狀況。... 化解事情，或是保護他。」、「（問：你剛
      提到，你問完蔡鴻昌後就繼續朝超商前面的人行道走去，
      然後蔡鴻昌就從機車下來，也是朝你所在位置逼近並出拳
      打你，當時蔡鴻昌打你臉部幾拳？）1 拳。（問：打到你
      右臉部？）是。」、「（問：你被打到臉的時候，你人是
      否在人行道上？）是。（問：當他打到你的這個時候，林
      祐緯人在何處？）還在我的左方。」、「（問：蔡鴻昌出
      手打你臉部的時候，你有無與蔡鴻昌扭打？）沒有。」、
      「我出手擋住他打我臉部時，我就看到陳和成掏槍，我當
      下判定要先去壓制拿槍的人，我就朝陳和成衝過去，抓住
      他的雙手。（問：陳和成掏槍時，他人站在何處？）人行
      道。（問：他掏槍時，你距離他多遠？）2 、3 步。（問
      ：陳和成是從腰部何處掏槍？）右邊腰部。... 從腰間的
      區塊拿出來的，我擋完拳頭看到他掏槍的時候，他已經把
      槍剛掏出來，還沒有離開腰部。」、「你當場有無看到他
      手上有拿一個包包？）有。（問：你何時看到他手上拿一
      個包包？）剛走到現場的時候。」、「（問：你說陳和成
      從右腰部掏槍的時候，他人站著嗎？）是。（問：之後你
      因為想要保護自己，才與他發生拉扯，後來陳和成才跌坐
      在馬路上，是不是？）是。（問：陳和成掏槍的時候，林
      祐緯人在何處？）在我的左邊，萊爾富超商前的人行道上
      。（問：當時他人是站著？）是。（問：從你看到陳和成
      掏槍，你跑過去與他發生拉扯，到他跌坐在馬路上，你雙
      手抓住他的雙手，後來你跑離現場為止，除了你剛剛提到
      ，陳和成有對你開槍之外，這中間過程，他還有無開槍？
      ）沒有。... 但是我確定我跑離現場時有聽到槍響。（問
      ：你後來跟陳和成在馬路上拉扯，也就是你提到，你彎腰
      兩支手抓住陳和成雙手的時候，你有無看到林祐緯人在何
      處？）沒有，... 以我的角度看不到。」、「（問：你剛
      剛說蔡鴻昌有拿安全帽攻擊你，這是你在人行道上的事情
      ，還是你在馬路上的事情？）那時候應該已經拉扯到馬路
      上，陳和成跌坐在地上，我中2 槍之後，蔡鴻昌才拿安全
      帽攻擊我的頭部。（問：蔡鴻昌拿安全帽攻擊你，是在你
      中槍之後的事情嗎？）是。」、「（問：你有無看到蔡鴻
      昌攻擊你的安全帽是從哪裡來的？）我沒有看到，我只有
      看到他從超商前方衝過來的時候，手上拿安全帽。（問：
      陳和成對你開幾槍？）2 、3 槍。... 我中2 槍。（問：
      從你到案發現場，到你離開案發現場，陳和成的槍有無掉
      在地上過？）沒有。（問：你們雙方人馬有無槍掉在地上
      而搶槍過？）沒有。（問：陳和成對你開2 、3 槍的時候
      ，你雙手正抓住他的雙手嗎？）是。（問：板機何人扣的
      ？）陳和成。（問：你放開陳和成的雙手，跑到對面的大
      樓的過程中有聽到槍聲，你聽到幾聲槍聲？）1 、2 聲。
      （又改稱）1 聲。」、「（問：你剛剛說，蔡鴻昌有拿安
      全帽攻擊你的頭部，他打你幾下？）4 、5 下。（問：你
      有無反擊？）沒有。... 因為我雙手還抓著陳和成雙臂。
      」、「（問：你起身跑離現場剎那，蔡鴻昌及陳和成在你
      身邊嗎？）是。（問：你起身跑離現場剎那，沒有注意林
      祐緯人在哪裡嗎？）沒有。（問：你還在現場時，有聽到
      林祐緯呼救或慘叫聲音嗎？）沒有。」、「（問：你有無
      回頭看一下陳和成或是蔡鴻昌是否對林祐緯開槍？）沒有
      。」等語；又稱：「我剛剛說朝我2 、3 槍，然後我跑的
      時候，我聽到1 、2 聲槍聲，所以我當時認為是開了5 槍
      。」、「（問：你是否知道，你雙手抓住陳和成的雙手時
      ，蔡鴻昌也拿黑色安全帽朝你攻擊，當時林祐緯為何沒有
      過來幫你？）我不知道。（問：是否林祐緯已經先被撂倒
      ？）有可能。」、「（問：你剛剛說，你走到人行道的時
      候，蔡鴻昌從機車下來，朝你方向走去對你揮一拳，當時
      陳和成在做什麼？）站在我的前方。（問：林祐緯站在何
      處？）我的左前方。（問：林祐緯跟陳和成2 人之間有無
      發生衝突？）沒有肢體衝突。（問：有無可能是你沒有注
      意到，而沒有看到？）有可能。」等語（本院卷三第189
      頁反面至第208 頁反面）。
    (九)依曾博群所言，其與林祐緯抵達現場後，其先質問坐在機
      車上之蔡鴻昌，但未獲置理，其遂繼續往衡陽路人行道前
      行，並窺見林祐緯及陳和成均在前方，惟未注意到彼2 人
      有否肢體衝突，之後其見蔡鴻昌自機車上起身往其位置前
      行數步同時揮右拳毆擊其臉頰，其又看到陳和成自渠右腰
      際掏出手槍，其即上前抓住陳和成雙手而拉扯至馬路旁，
      陳和成旋跌坐地上，並持槍瞄準其頭臉，其即用手抵擋並
      稍揮開，此時陳和成即擊發2 、3 槍而擊中自己左肩左臂
      部，此時其又見蔡鴻昌持一安全帽前來旋朝其頭部敲擊4
      至5 下，其恐性命不保，遂甩開陳和成雙手而越過衡陽路
      逃離現場，又聽到傳來1 至2 聲槍聲，但其未再回頭而係
      繞回中華路上之錢櫃KTV 大廳求援，整個過程中其未注意
      到林祐緯是否與蔡鴻昌或陳和成發生衝突。依此：曾博
      群稱其係先遭蔡鴻昌自機車上起身揮拳毆擊臉頰後，方遭
      陳和成槍擊等語。然依監視畫面，蔡鴻昌於5 時29分55秒
      時方自機車起身向人行道處前進，在此之前並未見蔡鴻昌
      有何起身或攻擊曾博群之舉，且依魏君玲及易平琦所言，
      在5 時29分55秒前已聽到數聲槍響，換言之，在蔡鴻昌自
      機車起身攻擊曾博群之前，陳和成應已對曾博群擊發數槍
      ，可見曾博群所述遭槍擊及攻擊之時序與事實不符。曾
      博群稱其抵達現場後，在尚未聽聞任何槍聲或目擊任何開
      槍行為前，即先遭蔡鴻昌揮拳毆擊，再見陳和成有自右腰
      際「掏出」手槍之舉動甚且對己擊發2 、3 槍，在此之前
      ，其從未聽到任何槍聲，亦未見到陳和成開槍射擊林祐緯
      或與之肢體衝突，而係在其逃離現場後，始再聽到1 至2
      聲槍響。是陳和成是否係先開槍擊傷曾博群，而於曾博群
      離開現場後再射擊林祐緯，非無可疑。惟查：依前述，
      曾博群受有左肩2 處槍擊傷及頭部3 處裂傷，此乃客觀不
      爭之事實，且與其證稱係遭陳和成開2 或3 槍擊中左肩、
      同時又遭蔡鴻昌持安全帽敲擊頭部之情大致相符，再以其
      與被告2 人本無怨隙，可見並無偽證誣指動機，且易平琦
      證詞亦與其所述情節大致相符，而當時情況緊張，各項舉
      動之時間密接，曾博群事先對陳和成持槍亦未有準備，亦
      即事出突然，常人值此情狀，盡求迅速脫身自保猶恐未及
      ，何能強求對各項舉動事件發生時序之感官、記憶均無誤
      差，是本不能排除此時序錯誤乃導因於曾博群將其受槍擊
      及遭揮拳與安全帽敲擊此密接事件之時序混淆此一可能性
      ，即不能以此時序之細節瑕疵即謂曾博群所稱遭陳和成槍
      擊及遭蔡鴻昌揮拳及持安全帽毆擊等情不實在。依曾博
      群所言，其與林祐緯認識甚久、感情甚篤，當日一經林祐
      緯要求亦立時陪同前往與素未謀面之被告2 人理論，可見
      其與林祐緯友情甚堅。是倘曾博群當時確曾聽聞陳和成朝
      林祐緯開槍射擊聲響，必當立時上前援助，或立即大聲呼
      救，事後亦毋須隱瞞此情，可見曾博群確實未聽見此對林
      祐緯射擊之槍聲，而非故意隱瞞。而依上述可信度甚高之
      魏君玲證詞，陳和成對林祐緯開槍時之姿態，係持槍近距
      離地近乎抵住林祐緯之胸腹部而擊發，是擊發時確會產生
      減音效果；再觀諸上揭監視畫面，曾博群在抵達現場後之
      5 時29分50秒及51秒間，身軀最接近坐在機車上之蔡鴻昌
      ，且其視線亦持續不斷地望向蔡鴻昌，蔡鴻昌之視線亦隨
      曾博群不斷向己靠近而轉動，可見曾博群與蔡鴻昌於衝突
      開始前即四目相接且相互對視；復以證人魏君玲及易平琦
      均稱衝突開始前確曾聽到辱罵言詞，曾博群亦稱其抵達現
      場之初曾出言質問坐在機車上的蔡鴻昌，被告蔡鴻昌亦稱
      曾博群抵達現場時曾以髒話向渠嗆聲等情，交互勾稽，可
      知曾博群抵達現場之初，雖曾瞥見已先朝向人行道前去之
      林祐緯與陳和成，但其專注對象仍為斯時坐在機車上尚未
      起身之蔡鴻昌，因此並未特別注意林祐緯及陳和成2 人，
      亦不知渠2 人是否已先發生肢體衝突，故未聽聞陳和成對
      林祐緯擊發之第1 聲槍響，亦始終未見到陳和成對林祐緯
      開槍之舉，亦與常理無違。至魏君玲則係因親眼目擊陳和
      成對林祐緯開槍之動作，故伊專注力本即在此特異事件上
      ，方能同時注意且聽聞該已減音之槍聲。再以，以林祐緯
      與曾博群甚篤之友情，且本件起因正係林祐緯電召曾博群
      前來助陣，方致曾博群於此險境，是倘林祐緯眼見曾博群
      遭被告2 人夾攻且行有餘力，自當立即伸出援手，方為合
      理。而今依曾博群所言，其遭陳和成與蔡鴻昌夾擊之整段
      過程中，始終未見林祐緯前來援助，亦不知林祐緯身在何
      方；參以前述林祐緯於中槍後即當場喪失行動能力乙情，
      及被告陳和成在兩方發生衝突前即已在超商內先將手槍放
      進手提包內，直至發生衝突時始將槍枝自手提包內取出，
      然曾博群竟從未見到陳和成自「手提包」內取出槍枝之動
      作，而係見到陳和成自右側腰際「掏」出手槍乙情，綜此
      可見陳和成在射擊曾博群前，早已先將槍枝自「手提包」
      內取出，至曾博群所見者乃陳和成以右手持槍近距離射擊
      林祐緯後，右手垂放右腰際處，再欲轉向曾博群時而有之
      取槍動作，由是益見在曾博群遭陳和成及蔡鴻昌兩相夾攻
      之時，林祐緯必已中槍立時喪失行動能力故無法支援友人
      曾博群。綜此可見，曾博群抵達現場之初，因均專注在
      蔡鴻昌之舉動，故未特別注意已先前行之林祐緯已遭陳和
      成開槍擊傷之事實，亦未聽聞槍聲，嗣曾博群再向前行而
      至陳和成前方時，雖瞥見林祐緯站立於超商前方而尚未倒
      下，但突見陳和成自右腰際取出槍枝，即上前欲加壓制，
      而與之相互拉扯雙手直至馬路上，旋遭陳和成奮力瞄準自
      己頭臉部，其即出手稍撇開陳和成持槍之右手，故於陳和
      成連續扣發扳機擊發2 槍之時，均擊中其左肩而未傷及要
      害，值此幾近同時之緊密時間內，又遭自騎樓下機車起身
      前來之蔡鴻昌先後揮拳毆擊臉頰及持黑色安全帽連續敲擊
      頭部致傷，其見狀為恐生命遭害，乃奮力甩開陳和成雙手
      迅速越過衡陽路逃離現場繞行返回「錢櫃KTV 」求援，此
      事實至堪認定。被告蔡鴻昌辯稱伊欲上前幫助陳和成時即
      遭陳和成不慎打到頭部而暫時暈眩，甦醒後僅見林祐緯倒
      在地上，已不見曾博群之蹤影，伊從未攻擊曾博群云云，
      顯為避重就輕之詞，毫不足採。至被告陳和成辯稱其係因
      見曾博群前來攻擊方誤扣扳機，惟倘僅係因相互搶槍所致
      之誤擊，則在誤擊第1 發時即應停手，何有可能連續誤擊
      2 發且均擊中曾博群，可見絕非誤擊，而係欲置曾博群於
      死地，是渠所辯亦不足採信。
    (十)再依上揭超商外監視器畫面所示，被告2 人係在5 時25分
      左右始初次在超商門口與邊講行動電話邊走過渠2 人身旁
      之林祐緯照面，此時雙方互有對視舉動，之後便見林祐緯
      離去，在此之前未見任何林祐緯與被告2 人之爭執跡象，
      林祐緯則於4 分鐘後帶同曾博群前來而發生衝突。參以被
      告2 人亦均稱當天渠2 人在超商門口飲食聊天時，突見林
      祐緯邊講手機邊前來，且講手機很大聲，陳和成便出言令
      其降低音量，林祐緯即望向渠2 人，渠2 人亦與林祐緯互
      罵而生不快，不久林祐緯便與曾博群一同前來方生衝突等
      情，及曾博群亦證稱當天於凌晨5 時許在「錢櫃KTV 」內
      接獲林祐緯來電告訴其遭人嗆聲，其旋下樓與林祐緯會合
      一同前往超商門口而發生衝突等語，可見被告2 人係在監
      視器畫面所示之5 時25分初次與林祐緯口角衝突，林祐緯
      亦因此去電友人曾博群下樓陪同前往與被告2 人理論而生
      本案。次依前述，被告陳和成早在尚未與林祐緯初次見面
      發生不快之前，即已攜槍前來與蔡鴻昌會合。而今就陳和
      成為何攜槍前來乙事，蔡鴻昌係供稱毫不知情，陳和成則
      稱渠當時在家突然接到蔡鴻昌來電，因聽聞蔡鴻昌諸多辱
      罵言詞，以為蔡鴻昌與人衝突方攜槍到場助陣等語，是故
      無法確知陳和成攜槍到場之真正目的。然即便如此，被告
      2 人既無能力預見將與林祐緯及曾博群2 人因此細故衝突
      ，是堪認被告蔡鴻昌去電被告陳和成前來之時，及被告陳
      和成起意攜槍前往現場之時，其攜槍目的應非為與林祐緯
      及曾博群之未來衝突預作準備。就此而言，檢察官原起訴
      意旨指稱本件係被告蔡鴻昌先與林祐緯口角細故發生爭執
      ，心有不快，方去電被告陳和成前來助勢，被告陳和成亦
      因此攜槍前來，並依此認定被告2 人就開槍殺害林祐緯及
      擊傷曾博群等犯行間，早有預謀之殺人犯意聯絡，其事實
      基礎顯然有誤。
    (十一)而依前揭超商內監視器畫面所示，陳和成與蔡鴻昌會合後
      曾一同進入超商，陳和成並在超商內取出槍枝旋置於手提
      包內，此時在旁之蔡鴻昌其視線亦望向該槍枝及手提包，
      即已目擊陳和成持槍事實。且倘陳和成無意使蔡鴻昌知悉
      自己攜槍前來，又何有必要在超商內且在蔡鴻昌身旁將槍
      取出，是可見陳和成在超商內取出槍枝之目的正係要使蔡
      鴻昌知悉自己身上有槍。綜此可見蔡鴻昌至遲於斯時即已
      確知陳和成攜槍前來之事實。次依前揭關於衝突經過之認
      定，被告2 人與林祐緯發生口角後，經林祐緯帶同曾博群
      抵達現場之時，陳和成已先自騎樓向外閃至人行道取出槍
      枝預作準備，此時蔡鴻昌仍坐在超商前騎樓下之機車上無
      何動靜，迄林祐緯於50秒遭陳和成開槍射擊時，蔡鴻昌均
      始終坐在機車上與曾博群對望而無任何起身攻擊他人舉動
      ，迄曾博群見陳和成有持槍舉動故亦上前與陳和成拉扯而
      遭陳和成開槍擊傷後，蔡鴻昌方自機車起身並徒手及持安
      全帽毆擊曾博群。由此經過論被告2 人之主觀犯意：
      被害人林祐緯部分：
        (1)被告陳和成在見到林祐緯前來時，即先取出槍枝預先
          準備，復以左手勒住林祐緯背部，右手持槍近距離地
          貼近林祐緯左側胸腹部開槍，由此姿態可見陳和成係
          先將林祐緯之身體置於支配下使之無法逃脫，且務求
          一發必擊林祐緯之胸腹部；參以槍枝本屬高度危險性
          物品，且胸腹部均為人體重要器官所在，倘對胸腹部
          位開槍射擊，致人於死可能性極高，陳和成對此亦知
          之甚詳，猶以此方式擊殺林祐緯，可見其對林祐緯之
          殺意甚堅。另被告蔡鴻昌固於衝突發生前即已知陳和
          成攜槍前來之事實，惟依前述，陳和成攜槍原與林祐
          緯及曾博群無關，此實係雙方偶發之衝突，是本難認
          被告蔡鴻昌在衝突伊始即知陳和成將以所攜槍枝對林
          祐緯不利。況依監視畫面所示，被告蔡鴻昌於林祐緯
          前來、乃至逕自通過其前方更直向衡陽路人行道前去
          之時，猶氣定神閒老神在在地安坐機車上，倘蔡鴻昌
          早有與被告陳和成以所攜槍枝對林祐緯不利之明示或
          默示合謀，則渠應在陳和成起身閃向人行道且掏槍準
          備之時，一同自機車上起身與陳和成共作準備，應無
          仍安坐機車上表現若無其事之可能，可見單就陳和成
          開槍擊殺林祐緯之行為而論，對蔡鴻昌而言應屬突如
          其來之舉動，事先並不知情，亦無犯意聯絡。
        (2)然林祐緯於曾博群遭陳和成及蔡鴻昌聯手攻擊後不久
          ，即倒地不起，此時蔡鴻昌主觀上既已知悉陳和成開
          槍射擊曾博群，且見林祐緯亦確實倒地不起毫無反應
          ，主觀上應已知悉林祐緯倒地之原因正係同遭陳和成
          開槍擊傷所致，且生命已面臨莫大危險，值此情狀，
          猶走至林祐緯倒臥處，以腳踹踏及持安全帽連續毆擊
          已無任何反應之林祐緯，且其踹踏方法係泰半將腳上
          舉後垂直猛力踏下，復高舉安全帽猛力向下揮砸，其
          間安全帽甚有因力道過猛而掉落情形，蔡鴻昌竟仍於
          撿起後再次連續揮砸林祐緯，且攻擊部位主要係針對
          林祐緯之頭臉部，因而造成林祐緯之門齒及右顳額區
          有舊鈍挫傷併下顎骨骨折之傷害，雖非林祐緯之致死
          因素，然以其攻擊時已知林祐緯係因槍傷而倒地不起
          且生命受有重大危險、其下手之重之連續、攻擊時間
          之久（自監視器畫面時間5 時31分24秒至5 時33分22
          秒）、攻擊部位多半位在腦部所在之頭臉部等情，交
          互觀之，足見蔡鴻昌於林祐緯倒地不起後猶對之連續
          攻擊行為，主觀上確欲致斯時尚未死亡之林祐緯於死
          地而有殺人犯意，並與嗣後亦加入共同踹踏林祐緯之
          陳和成間，有共同以此攻擊彰顯渠2 人之默示意思合
          謀而致林祐緯於死地之殺人犯意聯絡。至被告陳和成
          之殺人犯意在渠開槍射擊林祐緯之時即已充分表露，
          主觀上亦認定林祐緯可能因此槍擊傷而生死亡結果，
          至其嗣後再與蔡鴻昌共同踹踏林祐緯，亦無非沿續其
          早已存在且已依其主觀認知實行完畢之單獨殺人犯意
          所為之附帶攻擊行為，並非另基於與蔡鴻昌共同殺人
          犯意所為，亦堪認定。
      被害人曾博群部分：陳和成開槍射擊林祐緯後，旋又持
        槍射擊亦上前之曾博群，而依前述，陳和成射擊曾博群
        前尚有與曾博群拉扯手臂，再奮力持槍瞄準曾博群頭臉
        部此重要部位之舉，而頭臉部係人類最重要器官之腦部
        所在，倘以槍射擊此部分將有致人於死之高度可能，陳
        和成對此亦知之甚詳，可見陳和成持槍射擊曾博群之舉
        ，主觀上確具殺人故意，本不待言。而本坐在機車上之
        蔡鴻昌，顯然亦係見到曾博群向前走至陳和成處並與之
        拉扯，又見陳和成有持槍追跡瞄準曾博群之舉，乃起意
        協助好友陳和成欲與之共同對付曾博群，方自機車上起
        身，並在陳和成開槍射擊曾博群2 槍後幾近同時之短暫
        時間，以拳揮擊更持安全帽毆擊曾博群頭部。蔡鴻昌自
        機車上起身之時，既已明知陳和成有持槍射擊曾博群之
        舉，亦應知槍枝本屬具高度危險性之武器，持槍朝人體
        射擊甚可能致人於死，猶起意自機車上起身協助陳和成
        ，可見其與陳和成在此時固未明示任何殺害曾博群之意
        思聯絡，然亦堪認其係以默示方式與陳和成合謀，由陳
        和成開槍擊殺，另由蔡鴻昌徒手及持物毆擊並防堵曾博
        群脫逃，以共同達致曾博群於死地之目的，即蔡鴻昌與
        陳和成間就此攻擊曾博群之部分，主觀上確有殺害曾博
        群之殺人犯意聯絡。
    (十二)此外，本件案發後經警方到場採證，在衡陽路103 號超商
      前方之人行道及騎樓處，確扣得4 顆擊發後所餘之彈殼及
      1 顆尚未擊發之完整子彈，另在被害人曾博群體內扣得1
      顆彈頭，在被害人林祐緯體內亦扣得1 顆彈頭，此有卷附
      臺北市政府警察局中正第一分局刑事案件刑事現場勘查報
      告所附證物採驗記錄表所載可查。且依下述，被告陳和成
      開槍逃逸現場後，即將該槍枝及彈匣內所餘之2 顆子彈交
      給被告李介能寄藏於李介能位於新北市○○區○○街101
      巷3 弄5 號1 樓住處內等情，亦經被告陳和成於本院中坦
      認不諱，復為警於99年12月27日晚間9 時許在該址查扣該
      槍彈，此有扣案之槍彈（其中1 顆經送鑑定經擊發而僅餘
      彈殼，詳下述）及扣押物品目錄表在卷足參。而被告陳和
      成於本院中供稱其當日所攜手槍之彈匣內係有7 顆子彈等
      語，以此推算，確與警方在扣案手槍之彈匣內扣得2 顆完
      整子彈、在現場扣得1 顆完整子彈及4 顆已擊發彈殼之數
      量相符，可見被告陳和成當時應擊發4 槍，故遺留4 顆已
      擊發彈殼在現場，第1 槍命中林祐緯之左肋腰際，隨後之
      3 槍中，其中2 槍分別擊中曾博群之左肩及左上臂，另1
      槍則未擊中。至證人魏君玲雖稱當時僅聽到3 聲槍聲等語
      ，證人曾博群則稱陳和成對其擊發2 、3 槍，其逃離現場
      時又聽到1 、2 槍聲，因此共聽到5 聲槍聲等語，惟此應
      係於彼2 人在情況緊急務求儘速逃離現場時，因情緒甚為
      緊張，無暇顧及計算槍聲數量，或將在此緊接時間內連續
      聽聞之數聲槍聲相混淆而無法分清，故有此與被告2 人犯
      罪事實認定無礙之細節瑕疵，然絕不影響彼2 人上開證詞
      之可信度。
    (十三)至證人即斯時在捷運西門站4 號出口旁（即萊爾富超商西
      側衡陽路與中華路交岔處）候客之計程車司機龐來安於本
      院中則證稱：「我在捷運站出口旁邊。... 衡陽路上。」
      、（我在）車外。」、「（臉）朝向西面或是西南面，轉
      來轉去的。（問：萊爾富超商是在你的哪面？）是在我的
      東面。」、「我聽到1 聲『ㄆㄧㄤˋ』很大聲，我就回頭
      （往東）看到1 個年輕人好像醉茫茫東倒西歪的，然後我
      就沒有再看，後來我又聽到『ㄆㄧㄤˋ』，我又回頭看，
      就看到有2 個人跑出來打受害者。」、「（該2 人）從萊
      爾富超商方向（跑出來）。」、「我看他（該名醉茫茫東
      倒西歪男子）在馬路上，2 支手下垂，好像腳步不穩。」
      、「（位置在）萊爾富超商正門口馬路旁邊。」、「他是
      背對萊爾富超商，他的臉就向大馬路（衡陽路），我的位
      置是在側面。」、「最後那個人（該名醉茫茫東倒西歪男
      子）不支倒地躺在地上，我就沒有看了，然後再回頭望了
      一下，看到被告把倒在地上的人壓在地下，手上拿1 把槍
      ，我就坐在車上，我下車的時候，倒在地上的人已經被『
      拖到』萊爾富超商門口，下半身朝馬路，上半身朝向萊爾
      富超商，我看到1 個被告拿安全帽連續打倒在地上的人，
      之後我看到被告把手槍放在皮包裡面，然後我開車準備要
      離開，被告就跑到我的車門開門，上我的車叫我載他到南
      勢角，我開到景安路一個巷口，他就下車。（問：你聽到
      第1 聲『ㄆㄧㄤˋ』時，有無看到有人拉扯或是互毆？）
      沒有。（問：你看到有個醉茫茫，東倒西歪的人，他手上
      有無拿東西？）他手上拿黑黑的東西，我跟他有距離，我
      看不清楚。」、「我當時不是看到持槍男子開1 槍，是聽
      到『ㄆㄧㄤˋ』1 聲，然後我回頭。」、「（問：你聽到
      第2 聲『ㄆㄧㄤˋ』，是看到人衝出來打之前還是之後聽
      到的？）衝出來打之後。」、「（問：第2 聲『ㄆㄧㄤˋ
      』的聲音從何處發出？）感覺上萊爾富超商門口附近。」
      、「是他們打該名被打男子之後我聽到『ㄆㄧㄤˋ』1 聲
      ，之後我回頭看，看到被打男子倒在地上。（問：在倒在
      地上的人倒下前，他有跟2 名男子互相推擠、毆打的情形
      嗎？）沒有。（問：這男子是單純被毆打嗎？）是。...
      我的印象很模糊，我只知道受害者倒在地上的時候，有個
      被告手上有拿槍，槍的形狀看不是很清楚。」、「（問：
      你看到其中1 個被告手上拿槍，這槍跟你所謂醉茫茫男子
      手上拿的黑色物品是否一樣？）不一樣。」、「（問：你
      有無辦法判斷那名雙手下垂醉茫茫拿什麼東西？）沒有辦
      法，我只是看到他拿1 個黑黑的東西。」、「（問：形狀
      是否槍枝？）不像。」等語；然龐來安於99年12月26 警
      詢中證稱：「... 我回頭看到1 名男子在萊爾富超商前馬
      路上，背對超商右手持『黑色槍管』的物品，走路不穩，
      然後有2 名男子從萊爾富超商門口騎樓下跑出來毆打持槍
      男子。」等語，經本院提示該筆錄並質以何以在警詢中斷
      言此「黑黑的東西」係「黑色槍管」，龐來安稱：「是我
      自己認為的，並不是看到實物。」等語。復證稱：「（問
      ：你除了看到2 名男子毆打1 位男子之外，還有無另外的
      人在現場？）沒有。」、「我從頭到尾只有看到這3 人。
      」、「（問：你看到拿槍的人，是否就是後來上你計程車
      的人？）是。」、「「（問：當你回頭看到雙手下垂，腳
      步不穩的人的時候，有無看到任何人橫切穿過衡陽路離開
      該處？）沒有。」等語。嗣經本院訊問，龐來安則證稱：
      「（問：你聽到幾聲『ㄆㄧㄤˋ』？）沒有印象。」、「
      我聽到聲音後有先問同事好像聽到槍聲，他們說是鞭炮的
      聲音，聽到第2 聲『ㄆㄧㄤˋ』的聲音時，他們就把車子
      開走。」、又稱：「（問：你聽到類似鞭炮的聲音之後回
      頭，看到1 名雙手下垂腳步不穩男子站在馬路邊，你有繼
      續看下去嗎？）沒有。（問：你又轉回去看西門町的方向
      嗎？）是。（問：你後來再轉頭也是因為聽到『ㄆㄧㄤˋ
      』聲音嗎？）是。」、「（問：你第1 次回頭所看到雙手
      下垂，腳步不穩男子，在你第2 次回頭看的時候，他仍然
      站在原來的位置嗎？）是。」、「（問：你第2 次回頭後
      ，還有持續看萊爾富超商方向發生什麼事嗎？）我沒有完
      全回頭，我是斷斷續續回頭，我不會一直看。（問：你說
      有2 名男子從萊爾富超商方向衝出來毆打雙手下垂腳步不
      穩男子，這是第幾次回頭看到的？）應該是第3 次。」、
      「（問：你看到有2 名男子從萊爾富超商衝出來毆打雙手
      下垂腳步不穩男子時，有無看到這2 名男子手上拿槍？）
      我沒有注意看。（問：後來那名雙手下垂，腳步不穩男子
      就被這2 名男子毆打倒在地上嗎？）是。」等語，又稱：
      「他被打躺在地上的那幕我沒有看到，我看到是被壓在地
      上，拖行我也沒有看到，我在回頭的時候，人已經躺在萊
      爾富超商門口了。」等語；復稱：「（問：被打男子有無
      呼救？）沒有。」、「我完全沒有看到任何人開槍，只是
      聽到聲音而已。」、「（問：這雙手下垂，腳步不穩男子
      被2 名男子打的過程中，你有聽到槍聲嗎？）有。（問：
      但是你沒有看到有人持槍射擊的動作？）是。（問：你這
      時聽到槍聲幾聲？）沒有印象。」、「（問：你案發當天
      有無看到有人搶槍？）只看到他們在扭打。... 2 個人與
      腳步不穩的男子在扭打。（問：你有看到腳步不穩的男子
      躺在衡陽路的情形嗎？）有。」、「（問：你說那2 名男
      子在衡陽路毆打腳步不穩男子過程中，你有聽到槍聲，這
      槍聲是在腳步不穩男子躺在衡陽路之前或之後你聽到的？
      ）躺在衡陽路之前。（問：那個男子躺在衡陽路之前你聽
      到那個槍聲的時候，你人有看萊爾富超商的方向嗎？）沒
      有。（問：當時你看哪個方向？）還是西門町的方向。（
      問：所以你是聽到槍聲之後你又回頭？）是。（問：你回
      頭之後，那個雙手下垂，腳步不穩男子是躺著還是站著？
      ）還沒有躺下來。（問：也就是你看到有2 名男子從萊爾
      富超商方向衝出來毆打站在衡陽路上腳步不穩的男子過程
      中，你有先轉回頭看往西門町的方向，之後你聽到槍聲，
      你又轉頭看向萊爾富超商方向，這時雙手下垂，腳步不穩
      男子還是站在衡陽路上，是不是？）是。（問：你說你有
      看到那名腳步不穩的男子，倒在衡陽路上，他是何原因倒
      下去？）我沒有看到。（問：你是說，你後來有回頭看向
      西門町方向嗎？）是。（問：所以你後來回頭看向萊爾富
      超商方向時，雙手下垂，腳步不穩男子已經倒在衡陽路上
      嗎？）是。」、「（問：這中間過程你還有聽到槍聲嗎？
      ）沒有。」、「（問：所以你不知道雙手下垂，腳步不穩
      男子為何會倒在衡陽路上嗎？）是。（問：這名在騎樓下
      被人毆打的男子，是被幾個人毆打？）我看到的情形是1
      個人拿安全帽打他，1 個人用腳踹他。（問：這2 人是否
      跟毆打站在衡陽路雙手下垂，腳步不穩男子的人是同樣的
      人？）是。... 1 個瘦瘦的，1 個胖胖的。（問：你剛剛
      說有名男子倒在騎樓下，腳是朝馬路，頭是朝向萊爾富超
      商方向嗎？）是。..仰躺。（問：這名倒在騎樓上的男子
      被2 名男子攻擊，其中1 名男子有把倒在騎樓的男子壓在
      地上，手上還拿著槍，是不是？）是。... 他躺在地上，
      那2 個人手壓著倒地的人。我看的樣子就是手壓著他，好
      像是手握著看樣子是槍，另1 支手壓著他。（問：壓在倒
      地男子的何部位？）胸口。（問：握槍的男子比較瘦還是
      比較胖？）瘦。（問：這名握槍的男子就是上你車的男子
      嗎？）是。」、「（問：那2 名男子聯手攻擊倒在騎樓下
      的男子的過程，你有無全程觀看？）他什麼時候被拉進騎
      樓下我沒有看到，我看到的時候，拿槍的人比較沒有打他
      ，是拿安全帽的人打他。（問：這2 名男子毆打倒在騎樓
      下的人這時，你還有無聽到槍聲？）沒有。（問：這2 名
      男子在打倒在騎樓下的人的過程中，有無對這名倒在騎樓
      下的男子搜身？）感覺上好像有，但又好像不是。（問：
      你有聽到這兩名打人男子說話的聲音及內容嗎？）距離很
      遠，模模糊糊，聽不清楚。（問：你有無看到有人到馬路
      上撿東西？）持槍的人有去撿東西。（問：撿什麼東西？
      ）沒有看到。... （是在）馬路邊。（問：他撿東西的時
      候，被打的人是否已經倒在騎樓下？）是。」、「（問：
      當天衝突過程中，你只有看到3 名男子嗎？）是。（問：
      沒有看到第4 個人嗎？）沒有。」等語，此外就其上述曾
      見到該名「醉茫茫男子」倒在地上後被「拖」回超商門口
      之證詞，其於警詢中亦曾為相同證述稱：「然後2 人將被
      打男子拖進騎樓下。」等語（99年度偵字第280107號卷一
      第87頁），經本院質以是否屬實時，龐來安竟證稱：：「
      這是我直接想的，沒有想到他們當成筆錄寫進去，我看到
      的時候，他躺在萊爾富超商門口。（問：所以你只是單憑
      兩個空間的移動來判斷是被拖行到萊爾富超商騎樓下嗎？
      ）是，不是我自己看到。」等語（以上均見本院卷四第頁
      至第頁）。由龐來安上揭證述內容，其一開始先說林祐緯
      倒在地上是因為被「從超商衝出來的被告2 人打倒」，之
      後卻改稱其未見到林祐緯被打倒在地之情形。甚且一開始
      係稱林祐緯倒地後是被「拖」回萊爾富超商前方，然依監
      視器畫面所示，林祐緯係背對超商突然向後仰躺在超商前
      方之騎樓與人行道處，之後過約數十秒方見蔡鴻昌上前踹
      踢林祐緯，換言之，根本沒有林祐緯倒地後再被他人「拖
      」回超商前之情形，可見龐來安所述與客觀事實不符，而
      龐來安嗣亦稱其根本沒看到林祐緯被「拖行」之情形，此
      純然其自己之主觀猜想。再者，龐來安稱曾看到林祐緯手
      上有拿一「黑黑的東西」，但關於此「黑黑的東西」究係
      何物，其證稱其根本無法斷定亦無從判斷，然其在警詢中
      卻稱應該係「槍管」，於本院中則改稱此「槍管」又係依
      憑其自己之猜想、判斷，實則不知為何物；惟究其實，依
      監視畫面所示，林祐緯斯時手上根本未拿取任何「黑黑的
      物品」。尤有甚者，龐來安稱其見現場僅有被告2 人及林
      祐緯共3 人而已，從未看到第4 人在場，然此顯然與曾博
      群斯時亦在現場與被告2 人發生衝突且於中槍後逃離現場
      之客觀事實不符。由是可知，龐來安前後所述相去甚遠、
      莫衷一是，與客觀事實亦多有齟齬，甚有諸多部分係憑藉
      自身判斷猜想連接自己片段零碎的記憶而成，而其自我判
      斷又跟事實不符。參以現距案發時間已久，龐來安亦稱其
      「印象很模糊」，且稱其當時忽而轉頭看向西門町，忽而
      轉頭看向超商前方，又未持續望向衝突現場，更未見得任
      何開槍情形。綜此觀之，龐來安基於其零碎片段記憶所為
      之上揭證詞，是否確真如實地呈現當時衝突經過，本即甚
      為可疑，其因感官記憶不清不明而致之證詞瑕疵甚為嚴重
      ，絕非上述親臨現場之證人魏君玲、易平琦或曾博群所言
      之與事實認定無礙之細節瑕疵可比，倘憑其片段零碎記憶
      還原現場衝突經過無疑將面臨甚高之誤判風險。更遑論龐
      來安所言較為清楚明確者，均為監視器畫面已清楚攝得而
      能客觀呈現之部分，至於林祐緯及曾博群分別係如何中槍
      、被告陳和成係如何開槍、被告蔡鴻昌有否又係如何攻擊
      曾博群等監視器畫面未能攝得之重要經過，依其所言未曾
      見聞且無任何印象，是其上開證詞對本院認定、還原案發
      經過，毫無助益而無證據價值。
    (十四)另證人即時任萊爾富超商之店員高立人於本院中證稱：「
      我那時是在賣場後方整理飲料的時候聽到... 類似鞭炮聲
      音。」、「2 聲。」、「我就走到門口稍微看一下。」、
      「我回頭看到2 個男生打1 個男生，被打的人已經倒在地
      上。」、「（倒在）騎樓。（頭朝）超商位置。」、「1
      個用腳踹他，1 個拿安全帽打他。（用腳踹）腿部跟腰部
      。（拿安全帽打）臉部及頭部。」、「（倒在地上的人）
      沒有反抗及任何反應。」等語，又稱：「另外還有1 個男
      生在追另1 個男生。」、「就是從我們超商的左邊過去，
      有2 人跑過去，1 個人是被打的，另1 個人是要打他的。
      」、「（問：在這2 個人毆打倒地的人的同時，你有看到
      另外1 個人在追另1 個人？）是。同時進行的。（問：你
      有無看到追逐的這2 個人有扭打的動作？）我沒有看清楚
      。」、「（問：被追的人是跑到哪個方向？）由店內往外
      看是左方。... 往博愛路的方向跑（按即往中華路反向之
      超商東側）。」「（問：有越過衡陽路嗎？）他是在衡陽
      路上面。... 從我店門口的右邊跑到左邊。... 應該是沒
      有（越過衡陽路）。」、「（問：另1 個追的人有返回超
      商前面嗎？）有。」、「剛才被打的人還倒在超商前面。
      （問：打人的那2 人還在嗎？）我忘記了。」、「（問：
      追人的人後來回到店門口作了何事？）毆打倒地的人。（
      問：追人的人在毆打倒地的人時，有無其他人也一起參與
      毆打？）有。... 總共3 個人（毆打倒地者）。」等語，
      復稱：「（問：在你查看店外面發生的情形之後，你返回
      店內進行理貨，你在離開店門口剎那你看到什麼事情？）
      就是有2 個人在毆打倒地的人。（問：你是說你先看到2
      個人在毆打倒地的人，之後又有1 個追人的人返回店門口
      參與毆打倒地的人，也就是一共有3 個人一起毆打倒地的
      人，之後又變成2 個人在毆打倒地的人？）是。（問：原
      本有3 個人在一起毆打倒地的人，為何後來是2 個人毆打
      倒地的人？）我不清楚。... 我只是瞄一下。」、「（問
      ：你看到3 個人一起毆打倒地的人，這3 人分別站在倒地
      的人的什麼位置？）1 個是在倒地的人頭部，另外2 個人
      好像是在腳部的位置。... 只有1 個人有拿安全帽。」、
      「（問：你先看到2 個人在毆打倒地的人，之後追人的人
      也回到店門口毆打倒地的人，這整個過程中，原先那2 個
      毆打倒地的人，都一直持續毆打，沒有離開店門口嗎？）
      印象中是沒有。」、「（問：你說還有1 個人在追另1 個
      人，你所說這組人是否在庭2 人中的其中1 人？）不是很
      清楚，因為很遠。（問：你有看到追人的人的面貌嗎？）
      沒有。（問：你有看到在萊爾富超商外面打倒地的人的那
      2 人面貌嗎？）有瞄到。（問：你現在是否能夠認出那2
      人？）認不出來。」、「（問：你站在店門口附近查看外
      面看了多久的時間）好像是1 、2 分鐘。（問：在這1 、
      2 分鐘期間，你有無看到這幾個人拿槍？）當時沒有看到
      。（問：除了聽到2 聲槍聲之外，你後來還有無聽到其他
      的槍聲？）沒有。（問：你有無看到有人做出拿槍要對人
      開槍的動作？）沒有。」等語（本院卷四第10頁反面至第
      21頁）。依高立人所言，其所看到倒臥超商前方騎樓處之
      男子應係林祐緯，另「拿安全帽毆擊」及「用腳踹」之2
      名男子則應分別為蔡鴻昌及陳和成。依此，高立人係稱其
      在店內聽聞2 聲槍聲後走到櫃台前方，看到林祐緯躺臥在
      超商前方騎樓處，旋遭蔡鴻昌及陳和成分別拿安全帽不斷
      毆擊及以腳持續踹踢林祐緯，同時間竟又看到另有1 名男
      子追逐另1 名男子，且係在超商門前沿著衡陽路自超商右
      側往超商左側之博愛路方向跑去，之後該名追逐男子返回
      現場，甚且加入蔡鴻昌及陳和成而3 人一同毆打倒地之林
      祐緯，之後不知何故又僅見2 名男子毆打倒臥之林祐緯，
      整個過程中其未見何人持槍，亦未見何人有開槍舉動。然
      依前所述，本案乃林祐緯與曾博群2 人與被告2 人發生衝
      突，亦即整個衝突過程中，與林祐緯及曾博群處對立地位
      者惟僅被告2 人而已，並無第3 人加入參與，且依上揭監
      視器畫面，在林祐緯倒臥超商前騎樓下之後迄衝突結束為
      止，攻擊林祐緯之人始終僅有被告2 人，從未有高立人所
      說之第3 人加入攻擊林祐緯行列，更遑論絕無可能在被告
      2 人攻擊倒地之林祐緯之時，同時間又有另1 人追逐逃跑
      之曾博群或任何他人，可見高立人此部分證述顯然與事實
      不符。再者，依曾博群所言，其遭槍擊後係先越過衡陽路
      ，再繞回中華路返回錢櫃KTV 中華店大廳求援，而曾博群
      就此部分逃逸過程並無何偽證動機，是甚可信；然高立人
      非但始終未敘及此節，反而稱在蔡鴻昌及陳和成毆擊倒地
      之林祐緯時，另有1 人沿著店門前騎樓「自右方往左方」
      之「博愛路方向」追逐另1 人，惟前揭超商外監視器畫面
      之拍攝方向正係超商前方面對博愛路方向之騎樓，倘確有
      高立人所說之此等追逐情事，監視器應會清楚攝得，然自
      雙方衝突發生開始迄被告2 人離開現場結束為止，從未自
      監視器畫面見得任何此追逐情況，可見高立人此部分證述
      亦顯然與事實相違。高立人上揭與客觀事實顯然相違之證
      詞均非細節瑕疵，可見若非高立人之記憶有嚴重失誤，則
      必係其斯時之感官能力受有嚴重侷限，否則不可能有如此
      嚴重之錯誤，是其證詞本即甚為可疑。更遑論高立人所言
      較為清楚明確者，均為監視器畫面已清楚攝得而能客觀呈
      現之被告2 人毆擊倒地林祐緯之情節，至林祐緯及曾博群
      分別係如何中槍、被告陳和成係如何開槍、被告蔡鴻昌有
      否又係如何攻擊曾博群等監視器畫面未能攝得之重要經過
      ，依其所言未曾見聞且無任何印象，是高立人上開證詞對
      本院認定、還原案發經過，亦屬毫無助益而無證據價值。
    (十五)綜上各節，被告2 人上開所辯無非均係卸責之詞，不足採
      信。本案被告2 人之殺人及殺人未遂犯行，事證明確，至
      堪認定，均應依法論科。
貳、被告陳和成及李介能所犯持有、寄藏手槍、子彈罪部分：
    訊據被告陳和成及李介能2 人對事實欄一、二、四所載各自
    持有、寄藏改造手槍、子彈、霰彈之事實，均坦認不諱，且
    有分別在林祐緯體內及曾博群體內扣到已擊發之彈頭各1 顆
    、在上揭超商前方為警扣得之彈殼4 個、完整子彈1 顆，及
    警方於李介能上揭住處扣得之手槍1 支（含彈匣1 個，嗣經
    警方編定槍枝管制編號為0000000000號）、完整子彈2 顆與
    霰彈3 顆（手槍1 支含彈匣1 個及其內完整子彈2 顆係於99
    年12月27日晚間9 時許查獲扣押，霰彈3 顆則係於99年12月
    28日凌晨1 時許查獲扣押）可資佐證。而在李介能住處查扣
    之上開槍彈，經送內政部警政署刑事警察局鑑定，鑑定結果
    為：(一)該手槍係改造手槍，由仿BERETTA 廠M-9 型半自動手
    槍製造之槍枝，換裝土造金屬槍管而成，擊發功能正常，可
    供擊發適用子彈使用，認具殺傷力。(二)子彈2 顆，認均係非
    制式子彈，由金屬彈殼組合直徑8.9 ±0.5mm 金屬彈頭而成
    ，採樣1 顆試射，可擊發，認具殺傷力。(三)子彈3 顆，認均
    係口徑12GAUGE （即「規度」）制式霰彈，採樣1 顆試射，
    可擊發，認具殺傷力等情，有該局100 年1 月31日刑鑑字第
    0990182125號鑑定書所載可查。另在現場遺留之子彈1 顆，
    經本院再送內政部警政署刑事警察局鑑定，鑑定結果為：甲
    案（即此顆現場遺留之子彈）未試射子彈1 顆，經試射，可
    擊發，認具殺傷力等情，亦有該局100 年12月22日刑鑑字第
    1000146730號函在卷可查。復經本院當庭勘驗鑑定後之扣案
    槍彈，霰彈部分，其中2 顆為紅色，1 顆為黑色，其中1 顆
    紅色外觀之霰彈已無底火、彈身中空，應為鑑定單位試射鑑
    定後遺留，另2 顆霰彈外觀完整；手槍子彈部分，現為1 顆
    外觀形式完整之子彈、6 顆擊發後所餘之彈殼、2 顆彈頭；
    手槍之外觀型式完整且含彈匣1 個，槍身均屬金屬材質，滑
    套功能正常，槍管暢通，擊發功能正常。再以被告陳和成確
    持該手槍擊發子彈而造成林祐緯死亡及曾博群受2 處槍傷之
    結果，已如前述。綜此各節，足見被告陳和成所持有及被告
    李介能所寄藏之上開槍彈，確均具有殺傷力，即被告2 人自
    白與事實相符。本件被告陳和成非法持有上開改造手槍、子
    彈及霰彈之犯行，及被告李介能先後非法寄藏霰彈及非法寄
    藏手槍及子彈之犯行，事證明確，均堪認定，應分別依法論
    科。
、論罪科刑：
    (一)被告陳和成就開槍射擊林祐緯致死部分，係犯刑法第271
      條第1 項之殺人罪；就開槍射擊曾博群部分，其已著手殺
      人行為，最終僅致曾搏群受傷而未生死亡結果，係犯同法
      第271 條第2 項及第1 項之殺人未遂罪。至其就持有上揭
      改造手槍、子彈及霰彈之行為，則係犯槍砲彈藥刀械管制
      條例第8 條第4 項之非法持有可發射子彈具有殺傷力之槍
      枝罪、同條例第12條第4 項之非法持有子彈罪。
    (二)被告蔡鴻昌就以腳踹踢及以安全帽攻擊林祐緯部分，已著
      手於殺害林祐緯行為之實施，惟林祐緯最終係因被告陳和
      成開槍擊殺而死亡，非因其行為而死，是其此部分行為係
      犯刑法第271 條第2 項及第1 項之殺人未遂罪。次就曾博
      群部分，被告蔡鴻昌係基於與陳和成聯手致曾博群於死地
      之殺人犯意，而揮拳並持安全帽敲擊曾博群頭部數下，其
      已著手殺人行為之實施，然曾博群最終亦未因此而生死亡
      結果，是此部分亦係犯同法第271 條第2 項及第1 項之殺
      人未遂罪。
    (三)被告李介能所為，就其自99年12月上旬某日開始至99年12
      月28日凌晨1 時許為警查獲為止寄藏3 顆霰彈部分，係犯
      槍砲彈藥刀械管制條例第12條第4 項之非法寄藏子彈罪。
      就其自99年12月26日晚間8 時許起至99年12月27日晚間9
      時許為警查獲為止寄藏改造手槍1 支與子彈2 顆部分，則
      係犯同條例第8 條第4 項之非法寄藏可發射子彈具有殺傷
      力之槍枝罪，及同條例第12條第4 項之非法寄藏子彈罪。
      其受人委託代為保管手槍、子彈，其保管本身之持有，為
      受寄之當然結果，均不另論持有罪。
    (四)按刑法上共同正犯意思之聯絡並不限於事前有所謀議，即
      僅於行為當時有共同犯意之聯絡者，亦屬之，且其表示之
      方法，亦不以明示通謀為必要，即相互間有默示之合致，
      亦無不可，此有最高法院73年台上字第2364號判例可資參
      照。本件依前所述，被告陳和成於開槍擊殺林祐緯時係基
      於單獨之殺人犯意，而在林祐緯因槍傷倒地不起後猶與被
      告蔡鴻昌共同攻擊林祐緯之行為則為其單獨殺人犯意之沿
      續，是就持槍殺害林祐緯部分，被告陳和成並無與被告蔡
      鴻昌有何殺人之犯意聯絡；惟就被告蔡鴻昌而言，其與嗣
      後亦加入共同踹踏林祐緯之陳和成間，有默示之致林祐緯
      於死地之殺人犯意聯絡且互有行為分擔，是就被告蔡鴻昌
      對林祐緯之殺人未遂罪部分，應依刑法第28條規定及前開
      判例意旨論以共同殺人未遂罪。至殺害曾博群未遂部分，
      被告2 人間亦互有殺人之默示犯意聯絡及行為分擔，亦應
      依刑法第28條規定及前開判例意旨，均論以共同殺人未遂
      罪。
    (五)被告陳和成以一行為同時持有上揭手槍及子彈，觸犯構成
      要件不同之罪名，為想像競合犯，應依刑法第55條規定，
      從一重論以非法持有可發射子彈具有殺傷力之槍枝罪。被
      告李介能自99年12月26日晚間8 時許起至99年12月27日晚
      間9 時許為警查獲為止寄藏上揭手槍1 支與子彈2 顆，亦
      以一寄藏行為同時觸犯構成要件不同之罪名，此部分亦依
      刑法第55條想像競合犯之規定規定從一重論以非法寄藏可
      發射子彈具有殺傷力之槍枝罪。
    (六)又被告蔡鴻昌就殺害林祐緯部份，及被告2 人共同殺曾博
      群部份，雖已著手於殺人之行為，但林祐緯非因被告蔡鴻
      昌之殺害行為而死亡，曾博群亦未因被告2 人行為而生死
      亡結果，犯罪尚屬未遂，爰分別依刑法第25條第2 項之規
      定，按既遂犯之刑度減輕其刑。
    (七)被告陳和成就所犯之殺人罪、共同殺人未遂罪、持有可發
      射子彈具有殺傷力之手槍罪此三罪；被告蔡鴻昌就所犯之
      共同殺人未遂罪及共同殺人未遂罪等二罪部份；及被告李
      介能就其於99年12月上旬某日開始至99年12月28日凌晨為
      警查獲為止所犯之非法寄藏子彈罪，及自99年12月26日晚
      間8 時許起至99年12月27日晚間為警查獲為止所犯之寄藏
      可發射子彈具有殺傷力之槍枝罪等二罪部分，犯意各別，
      行為互異，均應分論併罰之。
    (八)被告李介能因一時失慮、誤蹈法網致觸犯非法持有可發射
      子彈具有殺傷力之槍枝罪，本院審酌上開被告李介能犯罪
      之具體情狀及行為背景，被告李介能並非主動取得槍、彈
      ，且受寄藏持有槍、彈之期間不長，亦未有證據證明被告
      李介能有持以犯案或對外炫耀揚威，其犯案情節難認重大
      ，若科以該罪之法定最低刑度，未免情輕法重，且難謂符
      合罪刑相當性及比例原則，是其犯罪情狀相較於法定之重
      刑，尚堪憫恕，爰就被告李介能所犯本罪部分，依刑法第
      59條規定，酌減其刑。
    (九)爰審酌被告蔡鴻昌、陳和成2 人僅因與被害人林祐緯間之
      偶發細故口角糾紛，竟分別或共同以開槍擊殺或以腳踹踏
      或持安全帽毆擊等兇殘方式，攻擊林祐緯及曾博群而欲置
      彼2 人於死地，且林祐緯亦確因槍擊死亡而生無法回復之
      嚴重結果，曾博群亦受有2 處槍傷之身心嚴重傷害，可見
      被告2 人犯罪所生之損害至為嚴重，難以回復。次審酌本
      件起因固係林祐緯協同曾博群主動向被告2 人尋釁卻反遭
      不測，然被告2 人偶遇他人尋釁非但未以理性態度面對，
      反而以上述各兇殘手段痛下殺手，被告蔡鴻昌見林祐緯已
      然倒地而無反擊能力，猶仍持安全帽揮擊或以腳踏踩之方
      式，間歇不斷地攻擊林祐緯，可見被告2 人暴戾之氣甚重
      、惡性非輕，且均具有相當程度之反社會性人格。再以被
      告2 人犯後猶均矢口否認殺人犯意，被告陳和成甚且一再
      避重就輕謊稱全係誤擊，被告蔡鴻昌更稱從未攻擊曾博群
      ，且均未曾賠償被害人曾博群或死者林祐緯家屬分文以稍
      求消弭彼等身心創傷，綜此可見被告2 人犯後毫無悔意，
      態度惡劣，是均應從重量處。另審酌被告陳和成、李介能
      均知槍彈之危險性，卻仍非法持有或為他人寄藏，被告陳
      和成係自93年11月或12月間即開始持有，持有時間甚長，
      甚持以犯下上揭殺人重罪，是絕不能輕縱；被告李介能僅
      為他人寄藏，並無證據顯示曾持以犯罪，雖因其寄藏行為
      增加執法機關查緝非法槍彈之困難，惟念其持有期間非長
      ，犯後亦坦承犯行，尚見悔意。此外復參酌各被告之犯罪
      動機、手段、方式、所生危害、智識程度及生活狀況等一
      切情狀，就被告3 人各自所犯分別量處如主文所示之刑，
      並就被告陳和成及李介能之併科罰金部分均諭知易服勞役
      之折算標準。另就被告蔡鴻昌及陳和成所犯殺人罪、共同
      殺人未遂罪部分，本院審酌渠2 人之犯罪情節甚為嚴重，
      且係侵害他人生命法益而造成難以回復之後果，可見被告
      蔡鴻昌、陳和成均具相當程度之反社會性人格，是認均有
      褫奪公權之必要，爰均依刑法第37條第2 項規定，就被告
      蔡鴻昌及陳和成所犯殺人罪、共同殺人未遂罪部分，分別
      宣告褫奪公權如主文所示。末依刑法第51條第5 款及第8
      款之規定，就被告3 人所犯各定渠等應執行之刑及褫奪公
      權，復宣告易服勞役之折算標準如主文所示。
    (十)又查被告李介能未曾因故意犯罪受有期徒刑以上刑之宣告
      ，有臺灣高等法院被告前案紀錄表在卷可參，經此教訓應
      知警惕而無再犯之虞，本院因認所宣告之刑以暫不執行為
      當，爰併予宣告緩刑五年，且為俾兼收啟新及惕儆之雙效
      ，導正被告之偏差行為，並為確實督促被告保持善良品行
      及正確法律觀念，依刑法第74條第1 項第1 款、第2 項第
      5 款、第93條第1 項第2 款規定，併諭知應於緩刑期間付
      保護管束，且命被告應向指定之公益團體、地方自治團體
      或社區提供200 小時之義務勞務，用以體察正當生活價值
      與服務社會，以啟自新。
    (十一)扣案之改造手槍1 枝及鑑定所餘之子彈1 顆、霰彈2 顆，
      均具有殺傷力，已如前述，是屬違禁物，是依刑法第38條
      第1 項第1 款之規定，分別於被告陳和成所犯非法持有可
      發射子彈具有殺傷力之槍枝罪、被告李介能所犯非法寄藏
      子彈罪及非法寄藏可發射子彈具有殺傷力之槍枝罪之主文
      項下宣告沒收。另該改造手槍1 支及彈匣內所餘子彈1 顆
      ，亦為被告陳和成犯殺人罪及與被告蔡鴻昌對曾博群共犯
      殺人未遂罪所用之物，且為被告陳和成所有，是依刑法第
      38 條 第1 項第1 款、第2 款規定及共犯連帶責任之原理
      ，於被告陳和成所犯殺人罪及與被告蔡鴻昌共犯殺人未遂
      罪之主文項下宣告沒收。至現場遺留之彈殼、鑑定擊發後
      所餘之彈殼及彈頭、自被害人林祐緯及曾博群體內各自取
      出之彈頭，均已失卻殺傷力，非屬違禁物，爰不再宣告沒
      收，併此敘明。
肆、不另為無罪判決部分：
    公訴意旨另以：被告陳和成於93年11月或12月間，在臺北縣
    中和市○○路與中正路口向姓名年籍不詳之「劉先生」所購
    得者，係上開改造手槍1 支及子彈8 顆，其中1 顆由被告陳
    和成在購入不久試射擊發，因認被告陳和成就此顆子彈亦犯
    槍砲彈藥刀械管制條例第12條第4 項之持有子彈罪等語。惟
    查，檢察官此部分指控，除被告陳和成於警詢及本院中之自
    白外，別無其他證據佐證，且查無任何證據證明該顆子彈具
    有殺傷力，是依罪疑惟有利於被告解釋之原理，此部分應為
    有利被告陳和成之認定，即無從認定被告陳和成就此亦犯持
    有子彈罪。惟此部分倘成立犯罪，與被告陳和成上揭經本院
    論處持有可發射子彈具有殺傷力之手槍罪之犯行間有想像競
    合犯之裁判上一罪關係，是不另為無罪之判決，併此指明。
伍、據上論斷，依刑事訴訟法第299 條第1 項前段，槍砲彈藥刀
    械管制條例第8 條第4 項、第12條第4 項，刑法第11條前段
    、第28條、第271 條第1 項、第2 項、第25條第2 項、第55
    條、第42條第3 項前段、第59條、第37條第2 項、第38條第
    1 項第1 款、第2 款、第51條第5 款、第8 款、第74條第1
    項第1 款、第2 項第5 款、第93條第1 項第2 款，判決如主
    文。
中    華    民    國   100    年    12    月    30    日
            刑事第十五庭  審判長法  官  李明益
                                法  官  高若珊
                                法  官  紀凱峰
上正本證明與原本無異。
如不服本判決應於收受送達後10日內向本院提出上訴書狀，並應
敘述具體理由；其未敘述上訴理由者，應於上訴期間屆滿後20日
內向本院補提理由書（均須按他造當事人之人數附繕本）「切勿
逕送上級法院」。告訴人或被害人如對於本判決不服者，應具備
理由請求檢察官上訴，其上訴期間之計算係以檢察官收受判決正
本之日期為準。
                                書記官  桑子樑
中    華    民    國   100    年    12    月    30    日
附錄本案論罪科刑法條全文：
中華民國刑法第271條（普通殺人罪）
殺人者，處死刑、無期徒刑或 10 年以上有期徒刑。
前項之未遂犯罰之。
預備犯第 1 項之罪者，處 2 年以下有期徒刑。
槍砲彈藥刀械管制條例第8條
未經許可，製造、販賣或運輸鋼筆槍、瓦斯槍、麻醉槍、獵槍、
空氣槍或第 4 條第 1 項第 1 款所定其他可發射金屬或子彈具
有殺傷力之各式槍砲者，處無期徒刑或 5 年以上有期徒刑，併
科新臺幣 1 千萬元以下罰金。
未經許可，轉讓、出租或出借前項所列槍枝者，處 5 年以上有
期徒刑，併科新臺幣 1 千萬元以下罰金。
意圖供自己或他人犯罪之用，而犯前二項之罪者，處無期徒刑或
7 年以上有期徒刑，併科新臺幣 1 千萬元以下罰金。
未經許可，持有、寄藏或意圖販賣而陳列第 1 項所列槍枝者，
處 3 年以上 10 年以下有期徒刑，併科新臺幣 7 百萬元以下罰
金。
第 1 項至第 3 項之未遂犯罰之。
犯第 1 項、第 2 項或第 4 項有關空氣槍之罪，其情節輕微者
，得減輕其刑。
槍砲彈藥刀械管制條例第12條
未經許可，製造、販賣或運輸子彈者，處 1 年以上 7 年以下有
期徒刑，併科新台幣 500 萬元以下罰金。
未經許可，轉讓、出租或出借子彈者，處 6 月以上 5 年以下有
期徒刑，併科新台幣 300 萬元以下罰金。
意圖供自己或他人犯罪之用，而犯前二項之罪者，處 3 年以上
10 年以下有期徒刑，併科新台幣 700 萬元以下罰金。
未經許可，持有、寄藏或意圖販賣而陳列子彈者，處 5 年以下
有期徒刑，併科新台幣 300 萬元以下罰金。
第 1 項至第 3 項之未遂犯罰之。
附表：
一、可發射子彈具有殺傷力之手槍壹支（含彈匣壹個，槍枝管制
    編號為0000000000號）。
二、子彈壹顆（由金屬彈殼組合直徑八點九±零點五公釐之金屬
    彈頭而成）。
三、霰彈貳顆（口徑十二規度GAUGE 制式霰彈，壹顆外觀為紅色
    ，另壹顆為黑色）。